【裁判字號】    98,訴,3999
【裁判日期】    991118
【裁判案由】    毒品危害防制條例
【裁判全文】
臺灣臺中地方法院刑事判決              98年度訴字第3999號
公  訴  人  臺灣台中地方法院檢察署檢察官
被      告  張漢昌
            林佩芳
上二人共同
指定辯護人  本院公設辯護人  戴遐齡
上列被告等因違反毒品危害防制條例案件，經檢察官提起公訴（
98年度偵字第23702 、23703 、24403 號，98年度毒偵字第3977
、3978號）及移送併辦（98年度偵字第29850 號），本院判決如
下：
    主  文
張漢昌所犯如附表一所示各罪，各處如附表一所示之刑，應執行
有期徒刑拾玖年陸月。未扣案之販賣毒品所得新臺幣肆萬玖仟元
沒收之，如全部或一部不能沒收時，以其財產抵償之。未扣案之
與林佩芳共同販賣毒品所得新臺幣肆仟元，與林佩芳連帶沒收，
如全部或一部不能沒收時，以其與林佩芳之財產連帶抵償之。未
扣案之不詳廠牌行動電話壹支（含門號0000000000號SIM 卡壹張
）及不詳廠牌行動電話壹支（含門號0000000000號SIM 卡壹張）
，均沒收之，如全部或一部不能沒收時，追徵其價額。扣案之AS
US廠牌筆記型電腦壹台、臺灣大哥大網卡壹張（0000000000000
）及電子磅秤壹台，均與林佩芳連帶沒收。扣案之第一級毒品海
洛因拾貳包含袋總重拾柒點零陸公克（驗餘淨重合計拾點柒捌
公克、空包裝總重點貳捌公克、純質淨重合計拾點伍陸公克）
及第二級毒品甲基安非他命拾玖包含袋總重肆拾伍點貳公克（
空包裝袋總重伍點貳玖公克、驗前總純質淨重拾陸點柒陸公克
），均沒收銷燬之。扣案之注射針筒陸拾玖支、已使用之注射針
筒壹支、鏟管支、橡皮條壹條、酒精棉拾包及玻璃球吸食
器貳個，均沒收。
林佩芳所犯如附表二所示各罪，各處如附表二所示之刑，應執行
有期徒刑伍年貳月。未扣案之與張漢昌共同販賣毒品所得新臺幣
肆仟元，與張漢昌連帶沒收，如全部或一部不能沒收時，以其與
張漢昌之財產連帶抵償。扣案之ASUS廠牌筆記型電腦壹台、臺灣
大哥大網卡壹張（0000000000000 ）及電子磅秤壹台，均連帶沒
收。扣案之第一級毒品海洛因壹包（驗餘淨重零點玖零肆公克，
含包裝袋壹個）及第二級毒品甲基安非他命肆包（驗餘淨重合計
零點柒陸伍公克，含包裝袋肆個），均沒收銷燬之。扣案之甲
基安非他命吸食器壹組及毒品夾鏈袋壹包，均沒收。
    事  實
一、張漢昌（綽號竹筍）與林佩芳為男女朋友關係。張漢昌前於
    民國88年間，因違反毒品危害防制條例案件，經本院於88年
    10月15日，以88年度訴字第341 號判決各判處有期徒刑7 月
    、5 年，應執行有期徒刑5 年4 月確定，甫於91年6 月3 日
    因縮短刑期假釋出監付保護管束，於93年11月2 日因未經撤
    銷假釋而視為徒刑執行完畢。林佩芳前因違反毒品危害防制
    條例案件，經本院判處有期徒刑1 年4 月確定，嗣經裁定減
    為有期徒刑8 月，於96年7 月16日縮短刑期執行完畢。張漢
    昌及林佩芬均明知毒品海洛因、甲基安非他命分屬毒品危害
    防制條例所定之第一級及第二級毒品，不得持有及販賣，竟
    各於下列時、地，各為下列犯行：
  (一)張漢昌意圖營利，基於販賣第二級毒品甲基安非他命之犯意
    ，於98年2 月28日6 時17分、7 時28分許，以其持用之0000
    000000號行動電話與楊中銘持用之0000000000號行動電話相
    互聯絡，約在臺中縣大里市○○路○段18號前，將重約3.75
    公克之第二級毒品甲基安非他命，以新臺幣（下同）12,000
    元價格售予楊中銘，楊中銘並當場交付12,000元予張漢昌，
    而完成交易。
  (二)張漢昌意圖營利，基於販賣第二級毒品甲基安非他命之犯意
    ，於98年3 月11日7 時45分許，以00-00000000 號電話與楊
    中銘持用之0000000000號行動電話相互聯絡，約在臺中縣大
    里市○○路○段18號前，將重約3.75公克之第二級毒品甲基
    安非他命，以12,000元價格售予楊中銘，楊中銘並當場交付
    12,000元予張漢昌，而完成交易。
  (三)張漢昌意圖營利，基於販賣第二級毒品甲基安非他命之犯意
    ，於98年3 月19日16時42分、18時33分許，以其持用之0000
    000000號行動電話與楊中銘持用之0000000000號行動電話相
    互聯絡，約在臺中縣大里市○○路○段18號前，將重約3.75
    公克之第二級毒品甲基安非他命，以12,000元價格售予楊中
    銘，楊中銘並當場交付12,000元予張漢昌，而完成交易。
  (四)張漢昌意圖營利，基於販賣第二級毒品甲基安非他命之犯意
    ，於98年3 月20日9 時1 分、9 時37分、9 時40分許，以其
    持用之0000000000號行動電話與楊中銘持用之0000000000號
    行動電話相互聯絡，約在臺中市○○路「登峰21」大樓內，
    將重約3.75公克之第二級毒品甲基安非他命，以12,000元價
    格售予楊中銘，楊中銘並當場交付12,000元予張漢昌，而完
    成交易。
  (五)張漢昌與林佩芳意圖營利，基於販賣第二級毒品甲基安非他
    命之犯意聯絡，於98年6 月21日13時8 分許，推由林佩芳先
    以其胞妹林碧君名義申請SKYPE 網路電話門號Ｚ0000000000
    號，再將臺灣大哥大網卡（0000000000000 ）插用在ASUS廠
    牌筆記型電腦，連結上網際網路撥打至陳正哲使用之000000
    0000號行動電話，約在彰化縣彰化市○○路○段525 號陳正
    哲住處樓下，再由張漢昌駕駛福特自小客車搭載林佩芳前往
    交易，待陳正哲進入該車後座後，將重量不詳之第二級毒品
    甲基安非他命，以2,000 元價格售予陳正哲，陳正哲並當場
    交付2,000 元予張漢昌，而完成交易。
  (六)張漢昌與林佩芳意圖營利，基於販賣第二級毒品甲基安非他
    命之犯意聯絡，於98年7 月8 日16時52分許，推由張漢昌將
    臺灣大哥大網卡（0000000000000 ）插用在ASUS廠牌筆記型
    電腦，連結上網際網路使用SKYPE 網路電話門號Ｚ000000000
    0 號撥打至陳正哲使用之0000000000號行動電話，約在臺中
    縣烏日鄉○○路○段明道中學門口附近，並利用不知情之林
    正明駕駛車號P6-4505 號自小客車，搭載張漢昌及林佩芳前
    往交易，待陳正哲進入該車副駕駛座後，由張漢昌將重量不
    詳之第二級毒品甲基安非他命，以2,000 元價格售予陳正哲
    ，陳正哲並當場交付2,000元予張漢昌，而完成交易。
  (七)張漢昌意圖營利，基於販賣第一級毒品海洛因之犯意，於98
    年9 月7 日0 時29分、0 時56分、1 時16分及1 時38分許，
    以其持用之0000000000號行動電話與林正明住處00-0000000
    0 號及00-00000000 號電話相互聯絡，約在臺中市○○路金
    沙汽車旅館，由張漢昌駕駛福特銀色自小客車前往交易，待
    林正明到達進入該車後，以1,000 元價格，將重量不詳之第
    一級毒品海洛因1 小包售予林正明，林正明並當場交付1,00
    0 元予林正明。
二、張漢昌前於95年間，因施用毒品案件，經臺灣彰化地方法院
    以95年度毒聲字第401 號裁定令入勒戒處所施以觀察、勒戒
    後，因認有繼續施用毒品之傾向，再經臺灣彰化地方法院於
    95年9 月7 日，以95年度毒聲字第501 號裁定令入戒治處所
    施以強制戒治，而於96年6 月14日執行完畢釋放，並由臺灣
    彰化地方法院檢察署檢察官於96年7 月10日，以96年度戒毒
    偵字第167 、168 號為不起訴處分確定。詎其仍不知悔改，
    於前開強制戒治執行完畢釋放後5 年內，於下列時、地，為
    下列犯行：
  (一)基於持有第一級毒品純質淨重十公克以上之犯意，先於不詳
    時、地，以不詳方式取得如附表三編號01、02號所載純質淨
    重十公克以上之第一級毒品海洛因（扣除張漢昌嗣持以施用
    之微量海洛因後，剩餘如附表三編號01、02號所載），再於
    98 年9月30日8 時許，在臺中市北區○○○○街107 號蜜雪
    兒汽車旅館502 號房內，取用上開購入之第一級毒品海洛因
    少許，以將海洛因摻葡萄糖與水稀釋後置入注射針筒內注射
    靜脈血管之方式，施用第一級毒品海洛因。
  (二)基於持有第二級毒品純質淨重二十公克以上之犯意，先於不
    詳時、地，以不詳方式取得如附表三編號03號所載純質淨重
    二十公克以上之第二級毒品甲基安非他命（扣除張漢昌嗣持
    以施用之微量甲基安非他命後，剩餘數量如附表三編號03號
    所載），於98年9 月30日8 時10分許，在臺中市北區○○○
    ○街蜜雪兒汽車旅館502 號房內，取用上開購入之第二級毒
    品甲基安非他命少許，以將甲基安非他命裝入玻璃球吸食器
    用火燒烤產生煙霧後吸食之方式，施用第二級毒品甲基安非
    他命。
三、林佩芳前因施用毒品案件，經送強制戒治並提起公訴，於92
    年8 月2 日戒治期滿釋放，另經本院判處有期徒刑7 月確定
    ，於93年2 月29日縮短刑期執行完畢出監，復於95年間，因
    違反毒品危害防制條例案件，經本院以94年度訴字第3924號
    判決判處應執行有期徒刑1 年4 月確定，嗣經裁定減為有期
    徒刑8 月，於96年7 月16日縮短刑期執行完畢，竟不知悔改
    ，於下列時、地，為下列犯行：
  (一)基於施用第一級毒品海洛因之犯意，於98年9 月30日9 時許
    ，在臺中市北區○○○○街107 號蜜雪兒汽車旅館502 號房
    內，以將海洛因摻葡萄糖與水稀釋後置入注射針筒內注射靜
    脈血管之方式，施用第一級毒品海洛因。
  (二)基於施用第二級毒品甲基安非他命之犯意，於98年9 月30日
    9 時10分許，在臺中市北區○○○○街蜜雪兒汽車旅館502
    號房內，以將甲基安非他命裝入玻璃球吸食器用火燒烤產生
    煙霧後吸食之方式，施用第二級毒品甲基安非他命。
四、嗣經警於98年9 月30日14時30分許，在臺中市○○○○街10
    7 號蜜雪兒汽車旅館502 號房內執行拘提張漢昌，並逕行搜
    索扣得張漢昌所有如附表三所示等物及林佩芳所有如附表四
    編號04號所示物品。又經警持搜索票，在南投縣草屯鎮○○
    街55號9 樓之3 執行搜索，扣得林佩芳所有如附表四編號01
    至03號所示等物；另於98年10月2 日0 時54分，本院裁定羈
    押林佩芳後送臺灣臺中看守所執行羈押，經看守所人員執行
    新收檢查勤務之際，自林佩芳攜帶之手提袋內查獲如附表四
    編號05號所示物品，始悉上情。
    理  由
一、程序事項及證據能力之說明：
  (一)按當事人、代理人、辯護人或輔佐人聲請調查之證據，法院
    認為不必要者，得以裁定駁回之。下列情形，應認為不必要
    ：一、不能調查者。二、與待證事實無重要關係者。三、待
    證事實已臻明瞭無再調查之必要者。四、同一證據再行聲請
    者。刑事訴訟法第163 條之2 定有明文。被告張漢昌於本院
    審理中聲請傳喚綽號「阿華」之男子到庭為證，資以證明被
    告張漢昌所為前揭事實一(七)所載犯行係屬轉讓第一級毒品海
    洛因予證人林正明等語。查，被告張漢昌於本院審理中並未
    舉出該綽號「阿華」之年籍、住址及其他足資識別之特徵，
    以供本院查悉「阿華」之傳喚方式，此據被告於本院審理供
    稱：「我因為現在在監，無法外出找『阿華』，但我知道『
    阿華』住的地點，但我不曉得地址，也無法提供阿華的真實
    姓名、年籍資料及住址」等語（見本院卷(二)第101 頁）。又
    被告張漢昌所犯事實一(七)所載販賣第一級毒品海洛因罪，事
    證已臻明確，堪為認定（詳后理由所述）。是被告張漢昌聲
    請調查之證據為不能調查，且於待證事實已臻明瞭，即無再
    予傳喚「阿華」到庭為證之必要，應予駁回。
  (二)按被告以外之人於檢察事務官、司法警察官或司法警察調查
    中所為之陳述，基於實體發現真實之訴訟目的，依第159 條
    之2 規定，如與審判中之陳述不符時，經比較結果，其先前
    之陳述，相對「具有較可信之特別情況」，且為證明犯罪事
    實存否所「必要」者，或於審判中有第159 條之3 所列死亡
    等原因而無法或拒絕陳述之各款情形之一，經證明其調查中
    所為陳述絕對「具有可信之特別情況」，且為證明犯罪事實
    之存否所「必要」者，亦例外地賦與證據能力。查，證人林
    正明於警詢中所為之陳述，業經辯護人爭執其證據能力（見
    本院卷(一)第57、205 頁），均核無刑事訴訴訟法第159 條之
    2 或第159 條之3 所定例外賦與證據能力之情形，自無證據
    能力。
  (三)再按被告以外之人於偵查中向檢察官所為之陳述，除顯有不
    可信之情況者外，得為證據，刑事訴訟法第159 條之1 第2
    項定有明文。依其文義解釋及立法理由之說明，並無限縮於
    檢察官在偵查中訊問證人之程序，應以給予被告或其辯護人
    對該證人行使反對詰問權者，始有證據能力。惟為保障被告
    之反對詰問權，並與現行法對傳聞例外所建構之證據容許範
    圍求其平衡，證人在偵查中雖未經被告之詰問，倘被告於審
    判中已對該證人當庭及先前之陳述進行詰問，即已賦予被告
    對該證人詰問之機會，則該證人於偵查中之陳述即屬完足調
    查之證據，而得作為判斷之依據（參照最高法院97年度臺上
    字第405 號判決意旨）。是依上揭說明可知，在偵查中檢察
    官所訊問之證人，被告或其辯護人對該證人雖未行使反對詰
    問權，依刑事訴訟法159 條之1 第2 項之規定，原則上屬於
    法律規定為有證據能力之傳聞證據，於例外顯有不可信之情
    況，始否定其得為證據，亦即得為證據之被告以外之人於偵
    查中向檢察官所為之陳述，因其陳述未經被告詰問，應認屬
    於未經合法調查之證據，但並非無證據能力（參照最高法院
    96年度臺上字第4365、3925號、97年度臺上字第356 號判決
    意旨）。查，證人林正明、陳正哲於偵查中之證述，雖屬傳
    聞證據，然該等證人均經檢察官依法定程序命其具結，並於
    本院審理中均基於證人地位，經合法具結，並在賦予被告及
    其指定辯護人對其有詰問機會之情形下為證述，則證人林正
    明、陳正哲於偵查中所為之陳述，已屬完足調查之證據。復
    查無檢察官就上開偵查訊問之實施，有何違反相關規定之瑕
    疵，亦無證據證明其等於偵查中所證有何遭受強暴、脅迫、
    詐欺、利誘等外力干擾之情形，或影響其等心理狀況致妨礙
    自由陳述等顯不可信之情況，依上開說明，具有證據能力。
  (四)按所謂被告以外之人於審判外之陳述，係指被告以外之人就
    其曾經參與或見聞之事實，事後追憶並於審判外為陳述者而
    言。如被告以外之人係被告犯罪之共同正犯、共犯、相對人
    、被害人或其他關係人，而於被告實行犯罪行為時與被告為
    言詞或書面對談，且其對話之本身即係構成被告犯罪行為之
    部分內容者，因非屬其事後就曾經與聞之事實所為之追憶，
    自與審判外之陳述有間，二者不容混淆。又檢察或警察機關
    基於犯罪偵查之目的，依法對被告或犯罪嫌疑人進行通訊監
    察，乃係以監控與過濾受監察人通訊內容之方式，蒐集對其
    有關之紀錄，並將該紀錄予以查扣，作為認定犯罪與否之證
    據，屬於刑事訴訟上強制處分之一種，而監聽係通訊保障及
    監察法第13條第1 項所定通訊監察方法之一，司法警察機關
    依法定程序執行監聽取得之錄音，係以錄音設備之機械作用
    ，真實保存當時通訊之內容，如通訊一方為受監察人，司法
    警察在監聽中蒐集所得之通訊者對話，若其通話本身即係被
    告進行犯罪中構成犯罪事實之部分內容，則依前開說明，自
    與所謂「審判外之陳述」無涉，應不受傳聞法則之規範，當
    然具有證據能力。至司法警察依據監聽錄音結果予以翻譯而
    製作之監聽（或稱通訊監察）譯文，屬於文書證據之一種，
    於被告或訴訟關係人對其譯文之真實性發生爭執或有所懷疑
    時，法院固應依刑事訴訟法第165 條之1 第2 項規定，以適
    當之設備，顯示該監聽錄音帶之聲音，以踐行調查證據之程
    序，俾確認該錄音聲音是否為通訊者本人及其內容與監聽譯
    文之記載是否相符，或以傳喚相關通訊者等方法為證據調查
    。倘被告或訴訟關係人對該通訊監察譯文之真實性並不爭執
    ，即無勘驗辨認其錄音聲音之調查必要性，法院於審判期日
    如已踐行提示監聽譯文供當事人辨認或告以要旨，使其表示
    意見等程序並為辯論者，其所為之訴訟程序即無不合（最高
    法院99年度臺上字第3127號判決參照）。又文書，由公務員
    製作者，應記載製作之年、月、日及其所屬機關，由製作人
    簽名，刑事訴訟法第39條固定有明文，然此所稱文書，係指
    為使特定之訴訟行為，符合法律規定之程式所製作者。實施
    刑事訴訟程序之公務員，依據偵查犯罪機關合法監聽所得之
    錄音帶而製作之通訊監察譯文，雖係文書，然非訴訟行為所
    應具備之法定程式，自無上開規定之適用（最高法院99年度
    臺上字第5135號判決意旨可資參照）。查，被告張漢昌、林
    佩芳持用之門號0000000000、Ｚ0000000000 、0000000000號
    電話係依本院核發之98年聲監字第413 、529 、573 號、98
    年聲監續字第435 、512 、598 號通訊監察書於核准通訊監
    察期間內，對上開行動電話進行通訊監察之事實，有該通訊
    監察書影本在卷可稽（見警卷第70至97頁），其監聽錄音蒐
    證程序自屬合法。又偵查機關依據該監察錄音內容製作監聽
    譯文，被告張漢昌、林佩芳及其辯護人亦未爭執該譯文之證
    據能力及其真實性，本院於審判期日提示予被告張漢昌、林
    佩芳及其辯護人，踐行調查證據程序並為辯論，足見上開監
    聽譯文自有證據能力。
  (五)刑事訴訟法第159 條之4 規定，可作為證據之文書有：一、
    除顯有不可信之情況外，公務員職務上製作之紀錄文書、證
    明文書。二、除顯有不可信之情況外，從事業務之人於業務
    上或通常業務過程所須製作之紀錄文書、證明文書。三、除
    前二款之情形外，其他於可信之特別情況下所製作之文書。
    而該法條第2 款所稱從事業務之人於業務上或通常業務過程
    所須製作之紀錄文書、證明文書，因係於通常業務過程不間
    斷、有規律而準確之記載，且大部分紀錄係完成於業務終了
    前後，無預見日後可能會被提供作為證據之不實登載動機，
    不實之可能性小，除非該等紀錄文書或證明文書有顯然不可
    信之情況，否則有承認其為證據之必要；因此，採取上開文
    書作為證據，應注意該文書之製作，是否係於例行性之業務
    過程中，基於觀察或發現而當場或即時記載之特徵。查卷附
    之雙向通聯紀錄乃由電信業者為計算電話通話費用，而以電
    信業者管控之電腦設備逐筆紀錄通話門號之通話日期、時間
    長短、通話對方門號（即發話方、受話方與發簡訊）、通話
    地點所在之最近基地台位置等。是門號0000000000號雙向行
    動電話通聯紀錄，非為訴訟上之特定目的而製作，而係屬於
    通常業務過程中不間斷之規律性、機械性記載，自屬於從事
    業務之人於業務上或通常業務過程所須製作之紀錄文書，經
    查亦無顯不可信之情況，故上開雙向通聯紀錄自應具有證據
    能力。
  (六)按法院或檢察官得囑託醫院、學校或其他相當之機關、團體
    為鑑定，或審查他人之鑑定，並準用第203 條至第206 條之
    1 之規定（不包括第202 條囑託個人鑑定時應命鑑定人於鑑
    定前具結之規定），而鑑定之經過及其結果，應命鑑定人以
    言詞或書面報告，刑事訴訟法第208 條第1 項前段及第206
    條第1 項分別定有明文。另現行刑事訴訟法關於鑑定之規定
    ，除選任自然人充當鑑定人外，另設有囑託機關鑑定制度。
    依刑事訴訟法第198 條、第208 之規定，不論鑑定人或鑑定
    機關、團體，固均應由法院、審判長、受命法官或檢察官視
    具體個案之需要而為選任、囑託，並依同法第206 條之規定
    ，提出言詞或書面報告，始符合同法第159 條第1 項所定得
    作為證據之「法律有規定」之情形，否則所為之鑑定，仍屬
    傳聞證據。然於司法警察機關調查中之案件，為因應實務上
    ，或因量大、或有急迫之現實需求，併例行性當然有鑑定之
    必要者，例如毒品之種類與成分、尿液之毒品反應，或者槍
    、彈有無殺傷力等鑑定，基於檢察一體原則，得由該管檢察
    長對於轄區內之案件，以事前概括選任鑑定人或囑託鑑定機
    關、團體之方式，俾便轄區內之司法警察官、司法警察對於
    調查中之此類案件，得即時送請先前已選任之鑑定人或囑託
    之鑑定機關、團體實施鑑定，以求時效（見法務部92年9 月
    1 日法檢字第0920035083號函參照，刊載於法務部公報第31
    2 期）。此種由檢察機關概括選任鑑定人或概括囑託鑑定機
    關、團體，再轉知司法警察官、司法警察於調查犯罪時參考
    辦理之作為，法無明文禁止，係為因應現行刑事訴訟法增訂
    傳聞法則及其例外規定之實務運作而為。此種由司法警察官
    、司法警察依檢察官所概括選任之鑑定人或囑託鑑定機關、
    團體所為之鑑定結果，與檢察官選任或囑託為鑑定者，性質
    上並無差異，同具有證據能力。卷附法務部調查局濫用藥物
    實驗室98年12月1 日調科壹字第09823032160 號鑑定書、99
    年2 月5 日調科壹字第09900054460 號函、行政院衛生署草
    屯療養院草療鑑字第098120005 號鑑定書、草療鑑字第0981
    0000237 號鑑定書及內政部警政署刑事警察局98年12月10日
    刑鑑字第0980164196號鑑定書（見本院卷(一)第48、83、84、
    141 、142 、159 頁，他卷第18頁），均依據刑事訴訟法第
    159 條之立法理由及同法第206 條規定，均係由專業機關人
    員本於其專業知識及儀器所作成，自具有證據能力。
  (七)按刑事訴訟法第159 條第1 項規定：「被告以外之人於審判
    外之言詞或書面陳述，除法律有規定者外，不得作為證據。
    」其立法意旨，乃在於確保被告之反對詰問權。同法第159
    條之5 第1 項規定：「被告以外之人於審判外之陳述，雖不
    符前4 條之規定（同法第159 條之1 至第159 條之4 ），而
    經當事人於審判程序同意作為證據，法院審酌該言詞陳述或
    書面陳述作成時之情況，認為適當者，亦得為證據。」同法
    條第2 項規定：「當事人、代理人或辯護人於法院調查證據
    時，知有刑事訴訟法第159 條第1 項不得為證據之情形，而
    未於言詞辯論終結前聲明異議者，視為有前項之同意。」其
    立法意旨，則在於確認當事人對於傳聞證據有處分權，得捨
    棄反對詰問之權利，同意傳聞證據可作為證據。惟因刑事訴
    訟制度尚非採澈底之當事人進行主義，乃又限制以法院認為
    適當者，始得為證據。因此，當事人同意或依法視為同意某
    項傳聞證據作為證據使用者，實質上即表示有反對詰問權之
    當事人已捨棄其權利，如法院認為適當者，不論該傳聞證據
    是否具備刑事訴訟法第159 條之1 至第159 條之4 所定情形
    ，均容許作為證據；換言之，當事人捨棄對原陳述人行使反
    對詰問權者，如法院認為適當，即容許該傳聞證據作為證據
    ，不以未具備刑事訴訟法第159 條之1 至第159 條之4 所定
    情形為前提（最高法院97年度臺上字第6162號判決意旨參照
    ）。查本判決後述引用各該被告以外之人於審判外之陳述（
    包含言詞及書面陳述），皆屬傳聞證據，惟檢察官、被告張
    漢昌、林佩芳及指定辯護人均知上開證據資料為傳聞證據，
    但於本院準備程序明確表示同意有證據能力（見本院卷(一)第
    57 、205頁），且迄至言詞辯論終結前亦未再聲明異議，本
    院審酌上開證據資料製作時之情況，尚無違法不當，且與本
    案均具有關連性，認後述所引用證據之證據能力均無疑義。
  (八)扣案如附表三、四所載物品，非屬供述證據而無傳聞法則之
    適用，且扣案如附表三及附表四編號04號所載物品，係內政
    部警政署刑事警察局員警持臺灣臺中地方法院檢察署檢察官
    核發之拘票，依刑事訴訟法第130 條規定，對被告張漢昌逕
    行搜索而扣得；又附表四編號01至03號所載物品，係內政部
    警政署刑事警察局員警持本院核發之98年聲搜字第3730號搜
    索票，至被告林佩芳位於南投縣草屯鎮○○街55號9 樓之3
    住處合法執行搜索所扣得；附表四編號05號所載物品，則係
    臺灣臺中看守所人員執行新收檢物勤務時，於新收被告林佩
    芳所攜帶之手提袋內所查扣，有臺灣臺中地方法院檢察署檢
    察官拘票、本院搜索票、搜索扣押筆錄、臺灣臺中看守所98
    年10月13日中所戒字第0981300011號函、查獲違禁物品登記
    簿、收容人尿液檢驗登記簿、職務報告及談話筆錄在卷可稽
    （見警卷第56至69頁，他卷第9 至13頁），均與本案具有關
    聯性，當具有證據能力。
二、訊據被告林佩芳於偵訊及本院審理均坦承上揭事實一(五)、(六)
    及事實三(一)、(二)等犯行不諱（見本院卷(一)第19、56、209 至
    211 頁，偵卷(二)第19、20頁）。被告張漢昌於偵訊及本院均
    坦承上開事實一(一)至(六)及事實二(一)、(二)等犯行不諱，惟否認
    有何事實一(七)所載販賣第一級毒品犯行，辯稱：與林正明交
    情很好，有拿約1,000 元海洛因給林正明，本來就不打算向
    林正明收錢，亦未向林正明收錢云云（見本院卷(一)第17、56
    、209頁）。惟查：
  (一)事實一所載販賣第一級及第二級毒品犯行方面：
  1.上揭事實一(一)至(六)所載販賣第二級毒品命犯行，業據被告張
    漢昌於偵訊及本院審理中坦承在卷（見本院卷(一)第18、56、
    209 至211 頁，偵卷(一)第33、34、43至47頁），經核與證人
    陳正哲於警詢、偵訊證述及證人楊中銘於警詢證述情節相符
    （見警卷第32至36、43至46、49至52頁，偵卷(一)第29、30頁
    ），並有通訊監察譯文在卷可稽（見警卷第37、54、55頁）
    ，復有附表三編號05、09號所示等物扣案可證，足認被告張
    漢昌及林佩芳此部分自白與事實相符，堪以採信。
  2.事實一(七)所載販賣第一級毒品海洛因犯行部分：
  (1)被告張漢昌於98年10月1 日偵訊時坦承：「（林正明供述在
    98年9 月7 日向你買1,000 元海洛因？）是」、「（對於販
    賣第一、二級毒品是否認罪？）認罪」等語（見偵卷(一)第34
    頁）；復於同日法官羈押訊問時供稱：「（現在意識是否清
    楚？）是的。（對於檢察官聲請羈押事實，有無意見？）沒
    有意見。我都坦承，我確實有販賣第一級及第二級毒品」等
    語甚詳（見聲羈卷第13頁），經核與人林正明於98年10月1
    日偵訊證稱：「（98年9 月7 日是否有跟張漢昌買海洛因？
    ）有。約在臺中市○○路金沙汽車旅館，地點是張漢昌指定
    的，交易1,000 元海洛因，他是開福特銀色車來，是他自己
    來」等語相符（見偵卷(一)第10、11頁），並有附表五至八所
    載通訊監察譯文及門號0000000000號雙向通聯紀錄在卷可稽
    （見本院卷(一)第154 至158 頁），足認被告張漢昌於偵訊及
    法官羈押訊問時之自白與事實相符，堪以採信。又被告張漢
    昌於偵訊及本院準備程序均供稱其與證人林正明交情匪淺，
    為很好的朋友等語（見偵卷(一)第57頁，本院卷(一)第17頁），
    此與證人林正明於本院審理證稱：「（你與張漢昌有無任何
    糾紛？）沒有。（你是否會陷害張漢昌？）不會」等語相符
    （見本院卷(一)第121 頁）。被告張漢昌與證人林正明既為交
    情匪淺的好朋友，且證人林正明也不會陷害被告，則證人林
    正明於偵訊中自無必要虛捏向被告張漢昌購買毒品海洛因之
    情節，以使被告張漢昌遭受刑事追訴處罰。況證人林正明於
    98年10月1 日為不利於被告張漢昌之證述時，與其於同年9
    月7 日向被告購買第一級毒品海洛因之時間相隔不到1 月，
    應無記憶模糊而難以回憶之情形。此外，被告張漢昌於98年
    10月1 日偵訊及法院羈押訊問時坦承犯罪，而證人林正明亦
    於同日偵訊時為不利被告張漢昌之證詞，彼此間應無時間及
    機會就檢察官偵辦被告張漢昌此部分販賣第一級毒品犯行部
    分相互勾串，益徵證人林正明於98年10月1 日偵訊時之證述
    ，應未受污染而可採信。綜上，被告張漢昌於98年9 月7 日
    ，與證人林正明相約臺中市○○路金沙汽車旅館附近，在其
    所駕駛之不詳車號自小客車內，將重量不詳之第一級毒品海
    洛因，以1,00 0元價格售予證人林正明之事實，應可認定。
  (2)又被告張漢昌經檢察官於98年10月1 日首次偵訊時坦承販賣
    第一級及第二級毒品犯行，檢察官即以被告張漢昌有刑事訴
    訟法第101 條第1 項第1 款至第3 款羈押原因，並有羈押之
    必要，向法院聲請羈押並禁止接見通信。本院於同日訊問後
    ，以被告張漢昌涉嫌重大，並有前揭羈押原因及必要，裁定
    自98年10月1 日起羈押2 月，並禁止接見通信，有臺灣臺中
    地方法院檢察署檢察官羈押聲請書、本院押票在卷可稽（見
    聲羈卷第1 、2 、8 頁）。依此，被告張漢昌於首次偵訊時
    坦承犯罪，仍遭檢察官聲請羈押禁見獲准，足見其已知悉坦
    承犯罪與否，與能否獲得交保間並無必然之關聯性。若被告
    張漢昌於偵查中自白犯罪後，仍未獲交保，則應於法院羈押
    訊問時供述實情，而非維持坦承犯罪之一致供述，益徵被告
    張漢昌於98年10月1 日偵訊及本院羈押訊問時所述販毒情節
    ，並非與事實不符之自白。至於被告張漢昌於本院審理中辯
    稱：「（為何於偵查中承認販賣第一、二級毒品？）因為那
    時候想要在地檢獲得交保，所以配合在警方詢問的供述，在
    檢察官訊問也承認犯罪。（為何於本院羈押訊問時也承認販
    賣第一級、第二級毒品？）因為我想要交保，所以我都承認
    」云云（見本院卷(一)第210 頁），仍不足為有利於被告張漢
    昌之認定，併此說明。
  (3)另證人林正明於本院審理證稱：「（98年9 月7 日在金沙汽
    車旅館附近，張漢昌有無給你海洛因？）沒有。（98年9 月
    7 日在金沙汽車旅館附近，你有無給張漢昌1,000 元？）沒
    有。我沒有向張漢昌買過海洛因」、「（98年9 月7 日你與
    張漢昌見面後，張漢昌有無免費提供海洛因給你施用？）沒
    有。（在98年9 月7 日之前或之後，張漢昌是否曾經免費提
    供海洛因給你施用？）我在98年9 月7 日前1 年左右，曾經
    向張漢昌討過海洛因施用，張漢昌也有送給我足以吸食1 次
    的量，我也曾經送給張漢昌免費施用海洛因」云云（見本院
    卷(一)第120 、123 頁）。惟被告張漢昌先於98年10月5 日警
    詢辯稱：「（林正明）都是在毒癮發作時，向我求救，我就
    拿一些海洛因毒品給他抵癮，並沒有賣毒品給他」、「我有
    拿1 包海洛因給林正明，但並沒有向他收錢，該次是我拿海
    洛因毒品給林正明施用，並非交易」云云（見偵卷(一)第41、
    42 頁 ）；復於98年10月5 日偵訊供稱：「實際上我並未跟
    他（林正明）收錢」云云（見偵卷(一)第57頁）。是被告張漢
    昌所辯其於98年9 月7 日係無償提供第一級毒品海洛因予證
    人林正明施用之情節，與證人林正明證述被告張漢昌當天並
    未交付第一級毒品海洛因之證述不符，自難輕信。
  (4)證人林正明於本院審理尚證稱：「（98年9 月7 日你與張漢
    昌約在汽車旅館附近作何事？）我與張漢昌是朋友，我到張
    漢昌的車上與張漢昌聊天」、「因為我與張漢昌很久沒有見
    面，所以要找張漢昌聊天」、「除了詢問張漢昌是否要回彰
    化以外，還有聊及工作上的一些事情。（這些不重要的事情
    ，為何要約在金沙汽車旅館附近？而且要約在凌晨1 時38分
    以後？《被告張漢昌當庭以手遮口微笑》）聊天不一定，而
    且現代人晚上都很晚睡」云云（見本院卷(一)第120 、121 、
    12 3頁）。然查，證人林正明於98年9 月7 日0 時29分、0
    時56分、1 時16分及1 時38分許，與被告張漢昌各為附表五
    至八所載通話，其中附表五通話中，被告張漢昌向證人林正
    明表示「半小時再打一下」；證人林正明於附表六通話中，
    向被告張漢昌表示「現在呢？還是我們過去？」；被告張漢
    昌另於附表八所載通話，向證人林正明表示「來車上就好了
    」。依此，證人林正明若為與被告張漢昌閒話家常或詢問有
    無要回彰化，直接在電話中交談或詢問即可，並無必要在1
    個小時內連續撥打4 次電話予被告張漢昌及等候半小時再打
    ，亦無必要與被告張漢昌相約地點見面至車上商談。足徵證
    人林正明上揭證述，顯與常情不符，自非可採，亦不足為有
    利於被告張漢昌之認定。
  3.按販賣毒品之所謂販賣行為，係行為人基於營利之目的，而
    販入或賣出毒品而言。販賣毒品者，其主觀上須有營利之意
    圖，且客觀上有販賣之行為，即足構成，至於實際上是否已
    經獲利，則非所問。即於有償讓與他人之初，係基於營利之
    意思，並著手實施，而因故無法高於購入之原價出售，最後
    不得不以原價或低於原價讓與他人時，仍屬販賣行為。必也
    始終無營利之意思，縱以原價或低於原價有償讓與他人，方
    難謂為販賣行為，而僅得以轉讓罪論處（最高法院93年度台
    上字第165 號判決意旨參照）。復衡以近年來毒品之濫用，
    危害國民健康與社會安定日益嚴重，治安機關對於販賣或施
    用毒品之犯罪行為，無不嚴加查緝，各傳播媒體對於政府大
    力掃毒之決心亦再三報導，已使毒品不易取得且物稀價昂，
    苟被告張漢昌於事實一(一)至(四)、(七)犯行各有償交付第二級毒
    品甲基安非他命及第一級毒品海洛因予楊中銘、林正明；被
    告張漢昌及林佩芳於事實一(五)、(六)犯行各有償共同交付第二
    級毒品予陳正哲之交易過程中無利可圖，縱屬至愚，亦無甘
    冒被取締移送法辦判處重刑之危險而平白從事上開毒品交易
    之理。是其販入之價格必較其出售之價格為低，而有從中賺
    取買賣價差牟利之意圖及事實，應屬合理認定。又販賣毒品
    海洛因、甲基安非他命係違法行為，非可公然為之，而毒品
    海洛因、甲基安非他命亦無公定價格，係可任意分裝增減份
    量，且每次買賣之價格、數量，亦隨時依雙方之關係深淺、
    資力、需求量、對行情之認知、來源是否充裕、查緝是否嚴
    緊、購買者被查獲時供述購買對象之可能風險之評估等因素
    ，而異其標準，機動調整，非可一概論之。從而販賣之利得
    ，除非經行為人詳細供出各次所販賣之毒品之進價及售價，
    且數量俱臻明確外，實難察得其交易實情，然販賣者從價差
    或量差中牟利，方式雖異，惟其販賣行為在意圖營利則屬同
    一。從而，舉凡有償交易，除足以反證其確係另基於某種非
    圖利本意之關係外，通常尚難因無法查悉精確之販入價格，
    作為是否高價賣出之比較，諉以無營利之意思而阻卻販賣犯
    行之追訴。是本件販賣毒品海洛因、甲基安非他命之犯行屬
    重罪，如於買賣之過程中無利可圖，被告張漢昌、林佩芳自
    無必要甘冒觸犯刑罰之高度風險幫助他人取得毒品，再將毒
    品送往對方住處徒增遭查獲之風險。是依一般經驗法則，自
    堪信被告張漢昌、林佩芳各次販賣海洛因及甲基安非他命時
    ，確有從中賺取買賣價差，而有牟利之意圖甚明。
  4.綜上，被告張漢昌就事實一(七)犯行辯稱為無償轉讓第一級毒
    品海洛因予林正明一節，為事後卸責之詞，不足採信。本案
    事證明確，被告張漢昌及林佩芳上開犯行洵堪認定，應依法
    予以論科。
  (二)被告張漢昌所犯事實二所載持有第一級毒品純質淨重十公克
    以上及持有第二級毒品純質淨重二十公克以上犯行方面：
    訊據被告張漢昌於本院審理坦承其於上揭時、地，持有及施
    用第一級毒品及第二級毒品等犯行，並有檢驗呈「嗎啡陽性
    、甲基安非他命陽性」反應之中山醫學大學附設醫院檢驗科
    藥物檢測中心尿液檢驗報告在卷（見偵卷(三)第12頁），復有
    附表三編號01至04、11、12號所示等物扣案可證。而扣案如
    附表三編號01至03號所載之第一級及第二級毒品，經分送法
    務部調查局濫用藥物實驗室、行政院衛生署草屯療養院及內
    政部警政署刑事警察局鑑定結果，確認分別「檢出海洛因及
    甲基安非他命成分」，各屬第一級及第二級毒品，且持有第
    一級及第二級毒品之純質淨重已各逾十公克及二十公克以上
    ，有附表三編號01至03號備註欄所載之鑑定書在卷可稽，足
    認被告張漢昌自白與事實相符，應可採信。又其前於95年間
    ，因施用毒品案件，經臺灣彰化地方法院以95年度毒聲字第
    401 號裁定令入勒戒處所施以觀察、勒戒後，因認有繼續施
    用毒品之傾向，再經臺灣彰化地方法院於95年9 月7 日，以
    95年度毒聲字第501 號裁定令入戒治處所施以強制戒治，而
    於96年6 月14日執行完畢釋放，並由臺灣彰化地方法院檢察
    署檢察官於96年7 月10日，以96年度戒毒偵字第167 、168
    號為不起訴處分確定，有臺灣高等法院被告前案紀錄表在卷
    可按。本件事證明確，被告張漢昌持有及施用第一級及第二
    級毒品犯行，堪以認定。
  (三)被告林佩芳所犯事實三所載施用第一級及第二級毒品犯行方
    面：
    訊據被告林佩芳於本院審理坦承其於上揭時、地，施用第一
    級毒品及第二級毒品等犯行，並有檢驗呈「嗎啡陽性、甲基
    安非他命陽性」反應之中山醫學大學附設醫院檢驗科藥物檢
    測中心尿液檢驗報告在卷可稽（見偵卷(三)第12頁），復有附
    表四編號01至03、05號所載等物扣案可證。而扣案如附表四
    編號01、05號所載之第二級及第一級毒品，經分送內政部警
    政署刑事警察局及行政院衛生署草屯療養院鑑定結果，確認
    分別「檢出海洛因及甲基安非他命成分」，各屬第一級及第
    二級毒品，有附表四編號01、05號備註欄所載之鑑定書在卷
    可稽，足認被告林佩芳自白與事實相符，應可採信。又其前
    因施用毒品案件，經送強制戒治並提起公訴，於92年8 月2
    日戒治期滿釋放，另經本院判處有期徒刑7 月確定，於93年
    2 月29日縮短刑期執行完畢出監，復於95年間，因違反毒品
    危害防制條例案件，經本院以94年度訴字第3924號判決判處
    應執行有期徒刑1 年4 月確定，嗣經裁定減為有期徒刑8 月
    ，於96年7 月16日縮短刑期執行完畢，有臺灣高等法院被告
    前案紀錄表在卷可按。綜上，本件事證明確，被告林佩芳施
    用第一級及第二級毒品犯行，均堪認定。
三、論罪科刑方面：
  (一)被告張漢昌於事實一(一)至(四)所示行為後，毒品危害防制條例
    部分條文已於98年5 月20日修正公布。按法規之修正，如有
    於特定日生效之必要者，依中央法規標準法第20條第2 項準
    用同法第14條之規定，應特定其施行日期，若未明定其施行
    日期，依同法第13條之規定，應自公布日起算至第3 日發生
    效力。此次毒品危害防制條例之修正，並無特別明定其施行
    日期，揆諸上開說明，應自98年5 月22日生效。次按行為後
    法律有變更者，適用行為時之法律，但行為後之法律有利於
    行為人者，適用最有利於行為人之法律，刑法第2 條第1 項
    定有明文。又依最高法院95年第8 次刑庭會議決議所示關於
    新舊法比較之原則，除法定刑罰本身外，亦應就與罪刑有關
    其他法定加減原因等一切情形，綜其全部罪刑之結果而為比
    較。經查：
  1.修正前毒品危害防制條例第4 條第2 項規定為：「製造、運
    輸、販賣第二級毒品者，處無期徒刑或七年以上有期徒刑，
    得併科新臺幣七百萬元以下罰金」，修正後毒品危害防制條
    例第4 條第2 項則規定「製造、運輸、販賣第二級毒品者，
    處無期徒刑或七年以上有期徒刑，得併科新臺幣一千萬元以
    下罰金」，是以修正前之有關罰金刑規定有利於行為人。
  2.修正前毒品危害防制條例第17條規定：「犯第4 條第1 項至
    第4 項、第5 條第1 項至第4 項前段、第6 條第1 項至第4
    項、第7 條第1 項至第4 項、第8 條第1 項至第4 項，第10
    條或第11條第1 項、第2 項之罪，供出毒品來源，因而破獲
    者，得減輕其刑」，嗣經修正為：「（第1 項）犯第4 條至
    第8 條、第10條或第11條之罪，供出毒品來源，因而查獲其
    他正犯或共犯者，減輕或免除其刑。（第2項 ）犯第4 條至
    第8 條之罪於偵查及審判中均自白者，減輕其刑。」，亦即
    該條例修正前第17條規定必須因而破獲上游毒品供應者，始
    得減輕其刑，且僅得減輕其刑，其適用之條件較嚴，而該條
    例修正後第17條第1 項規定適用之條件較寬，且就刑罰部分
    為必減或得免，復增列第2 項關於於偵查及審判中均自白者
    減輕其刑之規定，此新修正之規定，顯已影響行為人刑罰之
    法律效果，自屬法律有變更，經比較新、舊法結果，以修正
    後之法律較有利於行為人。
  3.本案被告張漢昌就事實一(一)至(四)示販賣甲基安非他命予楊中
    銘之犯行，於偵查及本院審理時均自白犯行不諱，是經綜合
    全部罪刑之結果為比較後，以修正後之法律規定顯較修正前
    有利於被告張漢昌，依刑法第2 條第1 項但書之規定，就事
    實一(一)至(四)所示犯行，應整體適用較有利之新法即修正後毒
    品危害防制條例之規定。
  (二)查海洛因、甲基安非他命為毒品危害防制條例第2 條第2 項
    第1 款、第2 款所稱之第一級及第二級毒品毒品，不得持有
    、施用及販賣。核被告張漢昌事實一(一)至(六)所載6 次犯行，
    均係犯毒品危害防制條例第4 條第2 項之販賣第二級毒品罪
    ；其如事實一(七)所載犯行，係犯同條例第4 條第1 項之販賣
    第一級毒品罪；其如事實二(一)、(二)所載2 次犯行，各係犯同
    條例第11條第3 項、第4 項之持有第一級毒品純質淨重十公
    克以上罪及持有第二級毒品純質淨重二十公克以上罪。核被
    告林佩芳事實一(五)、(六)所載2 次犯行，均係犯同條例第4 條
    第2 項之販賣第二級毒品罪；事實三(一)、(二)所載2 次犯行，
    各係犯同條例第10條第1 項及第2 項之施用第一級、第二級
    毒品罪。
  (三)被告張漢昌如事實一(一)至(七)所載各次持有第二級毒品甲基安
    非他命及第一級毒品海洛因之低度行為，各為販賣之高度行
    為所吸收，均不另論罪。又按我國實務向來認為施用毒品為
    持有毒品之高度行為，惟最高法院吸收犯之理論（最高法院
    93年度台上字第6502號判決意旨參照），其類型亦非專以高
    度行為吸收低度行為一類為限，尚包括全部行為吸收部分（
    階段）行為（最高法院87年度台上字第4461號判決意旨參照
    ）、重行為吸收輕行為（最高法院93年度台上字第2259號判
    決意旨參照）等。又所謂高度行為吸收低度行為乃係基於法
    益侵害之觀點，認為當高度行為之不法內涵足以涵蓋低度行
    為時，方得論以吸收犯。98年5 月20日修正之毒品危害防制
    條例既將同屬持有毒品行為之處罰依數量多寡而分別以觀，
    顯見立法者乃係有意以持有毒品數量作為評價持有毒品行為
    不法內涵高低之標準，並據此修訂持有毒品罪之法定刑，俾
    使有所區隔。因此吾人應可推知當行為人持有毒品數量達法
    定標準以上者，由於此舉相較於僅持有少量毒品之不法內涵
    較高、法定刑亦隨之顯著提升，縱令行為人係為供個人施用
    而1 次購入，由於該等行為不法內涵非原本施用毒品行為所
    得涵蓋，自不得拘泥於以往施用行為吸收持有行為之既定見
    解，應本諸行為不法內涵高低行為判斷標準，改認持有法定
    數量以上毒品之行為屬高度行為而得吸收施用毒品行為，或
    逕認施用毒品之輕行為當為持有超過法定數量毒品之重行為
    所吸收，方屬允當（臺灣高等法院暨所屬法院98年法律座談
    會刑事類提案第15號討論意見可資參考）。本件被告張漢昌
    所犯如事實二(一)、(二)所載持有第一級毒品海洛因純質淨重十
    公克以上罪及持有第二級毒品甲基安非他命純質淨重二十公
    克以上罪，意在供己施用，其施用第一級、第二級毒品之輕
    度行為，應各為持有第一級毒品海洛因純質淨重十公克以上
    及持有第二級毒品甲基安非他命純質淨重二十公克以上之重
    度行為吸收，均不另論罪。至於起訴書認被告張漢昌事實二
    (一)、(二)所載犯行，應各依毒品危害防制條第10條第1 項、第
    2 項之施用第一級及第二級毒品罪嫌處斷。本院認該等法條
    之適用容有誤會，且認定之犯罪事實與起訴之犯罪事實，在
    社會觀念上核屬同一之基本事實，爰依據刑事訴訟法第300
    條之規定，就起訴之犯罪事實，變更法條為同條例第11條第
    3 項、第4 項之持有第一級毒品純質淨重十公克以上罪及持
    有第二級毒品純質淨重二十公克以上罪（見本院卷(一)第117
    頁，本院卷(二)第51、99頁）。
  (四)被告林佩芳如事實一(五)、(六)所載各次持有第二級毒品甲基安
    非他命之低度行為，各為販賣之高度行為所吸收，均不另論
    罪。又被告林佩芳關於事實三(一)、(二)所載持有第一、二級毒
    品進而施用，其持有之低度行為，各為施用之高度行為吸收
    ，均不另論罪。
  (五)另移送併辦（98年度偵字第29850 號）部分，與被告林佩芳
    所犯事實三(一)施用第一級毒品部分為同一事實之同一案件，
    本院自得審理，附此敘明。
  (六)被告張漢昌、林佩芳就上開事實一(五)、(六)所載犯行，有犯意
    聯絡及行為分擔，應論以共同正犯。
  (七)又被告張漢昌及林佩芳利用不知情之林正明於98年7 月8 日
    駕駛車號P6-4505 號自小客車，搭載其等至臺中縣烏日鄉○
    ○路○段明道中學門口附近，由被告張漢昌及林佩芳將第二
    級毒品甲基安非他命，以2,000 元價格售予證人陳正哲一節
    ，業據證人陳正哲於本院審理證稱：「（你於警詢說98年7
    月8 日，張漢昌、林佩芳係乘坐不詳男子所駕駛之CEFIRO汽
    車，至臺中縣烏日鄉○○路○段明道中學門口附近，販賣甲
    基安非他命給你，該駕車男子是否為剛才到庭之人林正明？
    ）是的」、「（98年7 月8 日你向張漢昌、林佩芳購買甲基
    安非他命時，林正明正在做何事？）我在明道中學坐上1 台
    黑色的CEFIRO車子前座，張漢昌及林佩芳均坐在後座，我拿
    2,000 元伸到後座，將錢交給何人，我當時沒有看，我不知
    道錢給何人。毒品甲基安非他命是後座的人拿給我，我拿到
    以後就離開了」、「（在交易毒品過程中，有無與林正明交
    談？）沒有。他也都沒有講話」等語甚詳（見本院卷(二)第52
    頁），經核與證人林正明於本院審理證稱：「（98年7 月8
    日，在明道中學門口附近，駕駛自小客車之人是否是林正明
    ？）我曾經開車載過張漢昌及林佩芳」、「（你是否知道張
    漢昌、林佩芳要販賣甲基安非他命予陳正哲，而駕車搭載他
    們前往明道中學？）沒有。我有載過張漢昌及林佩芳，但我
    不知道他們2 人要做什麼。我沒有要與張漢昌及林佩芳共同
    販賣甲基安非他命，也沒有要幫助張漢昌、林佩芳販賣甲基
    安非他命」等語相符（見本院卷(二)第53頁）。是被告張漢昌
    及林佩芳應係利用不知情之林正明為上開事實一(五)所載販賣
    第二級毒品甲基安非他命犯行，係間接正犯。
  (八)查被告張漢昌前於88年間，因違反毒品危害防制條例案件，
    經本院於88年10月15日，以88年度訴字第341 號判決分別判
    處有期徒刑7 月、5 年，應執行有期徒刑5 年4 月確定，甫
    於91年6 月3 日因縮短刑期假釋出監付保護管束，而於93年
    11 月2日因未經撤銷假釋而視為徒刑執行完畢，有臺灣高等
    法院被告前案紀錄表在卷可按，茲被告張漢昌於5 年以內故
    意再犯事實事實一、二所示等有期徒刑以上之罪，均為累犯
    ，除就事實一(一)至(七)所載販賣第一級及第二級毒品犯行有關
    法定本刑為死刑、無期徒刑部分，依刑法第64條第1 項、第
    65條第1 項規定不得加重外，各應就其所犯事實一(一)至(七)有
    期徒刑及得併科罰金刑部分，依刑法第47條第1 項之規定加
    重其刑。另就其事實二(一)、(二)所載持有第一級毒品純質淨重
    十公克以上罪及持有第二級毒品純質淨重二十公克以上罪，
    各加重其刑。
  (九)被告林佩芳前因違反毒品危害防制條例案件，經本院判處有
    期徒刑1 年4 月確定，嗣經裁定減為有期徒刑8 月，於96年
    7 月16日縮短刑期執行完畢，有臺灣高等法院被告前案紀錄
    表在卷可按，茲被告林佩芳於5 年以內故意再犯事實事實一
    (五)、(六)及事實三(一)、(二)所示等有期徒刑以上之罪，應依刑法
    第47條第1 項規定論以累犯。惟被告林佩芳事實一(五)、(六)所
    載販賣第二級毒品罪之法定本刑為無期徒刑部分，依法不得
    再加重其刑，僅就其所犯事實一(五)、(六)所載販賣第二級毒品
    罪之有期徒刑、罰金刑部分加重其刑。另就其所犯事實三(一)
    、(二)所載施用第一級毒品及第二級毒品罪，各加重其刑。
  (十)被告張漢昌對於事實一(一)至(六)所載販賣第二級毒品甲基安非
    他命他命犯行，及被告林佩芳對於事實一(五)、(六)所載販賣第
    二級毒品甲基安非他命犯行，於偵查及本院審理中均坦承不
    諱，有偵訊筆錄及本院審判筆錄在卷可稽，符合毒品危害防
    制條例第17條第2 項規定，自應就被告張漢昌、林佩芳所犯
    前揭販賣第二級毒品甲基安非他命，就法定刑有期徒刑及罰
    金部分，有加重及減輕，依法各先加後減之；法定刑無期徒
    刑部分，各減輕其刑。
  (十一)再按刑法第59條規定犯罪之情狀顯可憫恕者，得酌量減輕其
    刑，其所謂「犯罪之情狀」，與同法第57條規定科刑時應審
    酌之一切情狀，並非有截然不同之領域，於裁判上酌減其刑
    時，應就犯罪一切情狀（包括第57條所列舉之10款事項），
    予以全盤考量，審酌其犯罪有無可憫恕之事由（即有無特殊
    之原因與環境，在客觀上足以引起一般同情，以及宣告法定
    低度刑，是否猶嫌過重等等），以為判斷（最高法院95年度
    臺上字第6157號判決意旨參照）。而毒品危害防制條例第4
    條第1 項規定之法定刑為「死刑、無期徒刑」，刑度極重。
    然同為販賣第一級毒品之人，其原因動機不一，犯罪情節未
    必盡同，或有大盤毒梟者，亦有中、小盤之分，甚或僅止於
    吸毒者友儕間為求互通有無之有償轉讓者亦有之，其販賣行
    為所造成危害社會之程度自屬有異，法律科處此類犯罪，所
    設之法定最低本刑卻不可謂不重。為達懲儆被告，並可達防
    衛社會之目的者，自非不可依客觀之犯行與主觀之惡性二者
    加以考量其情狀，是否有可憫恕之處，適用刑法第59條之規
    定酌量減輕其刑，期使個案裁判之量刑，能斟酌至當，符合
    比例原則。本件依被告張漢昌事實一(七)所載販賣第一級毒品
    海洛因之對象僅有林正明，販賣次數為1 次，實際販賣所得
    為1,000 元，較諸長期以販毒營生之集團或大盤毒梟而言，
    顯屬小額之零星買賣，對社會治安之危害，自非達罪無可赦
    之嚴重程度，倘對被告張漢昌販賣第一級毒品犯行，科處上
    揭法定最低本刑，實屬情輕法重，衡其犯罪情狀在客觀上顯
    可憫恕，縱量處法定最低刑度之刑，仍嫌過重，爰依刑法第
    59條規定，就其所犯如事實一(七)所載販賣第一級毒品海洛因
    ，就法定刑罰金部分，有加重及減輕，依法先加後減；法定
    刑死刑、無期徒刑部分，減輕其刑。至於本案被告張漢昌販
    賣第二級毒品甲基安非他命之犯行，無視國家對於杜絕毒品
    危害之禁令，應予非難，且其事實一(一)至(六)所載6 次販賣第
    二級毒品甲基安非他命犯行，販賣之金額分別為12,0 00 元
    、12,000元、12,000元、12,000元、2,000 元及2,000 元，
    金額不低，犯罪之情節要屬嚴重，本案在客觀上並不足以引
    起一般人之同情，情節非堪憫恕，自無從依刑法第59條之規
    定酌予減輕其刑，併予敘明。
  (十二)次按刑法第59條規定犯罪之情狀顯可憫恕者，得酌量減輕其
    刑，其所謂「犯罪之情狀」，與同法第57條規定科刑時應審
    酌之一切情狀，並非有截然不同之領域，於裁判上酌減其刑
    時，應就犯罪一切情狀（包括第57條所列舉之10款事項），
    予以全盤考量，審酌其犯罪有無可憫恕之事由（即有無特殊
    之原因與環境，在客觀上足以引起一般同情，以及宣告法定
    低度刑，是否猶嫌過重等等），以為判斷（最高法院95年度
    臺上字第6157號判決意旨參照）。被告林佩芳與張漢昌為男
    女朋友關係，且同居一處，生活關係緊密，而張漢昌對外販
    賣第二級毒品次數甚多，詳前所述，可見張漢昌關於買賣第
    二級毒品之事務具有相當程度之繁雜，始推由被告林佩芳共
    同分擔販毒事宜。又被告林佩芳分擔之販賣第二級毒品甲基
    安非他命犯行，乃先以其胞妹名義申請SKYPE 網路電話，作
    為販賣毒品聯繫之用，以逃避警方追查，再撥打電話與陳正
    哲聯絡毒品交易地點，復陪同被告張漢昌前往指定地點，共
    同交付毒品及收取價金。足見被告林佩芳並非基於主導地位
    而販賣第二級毒品甲基安非他命，且販毒獲得價金後，均由
    張漢昌收受，並無證據證明被告林佩芳因共同販賣毒品而可
    獲取分文。是倘對被告林佩芳事實一(五)、(六)所載販賣第二級
    毒品犯行，本院就其客觀犯行及主觀犯意加以考量，衡其犯
    罪情狀在客觀上顯可憫恕，縱依毒品危害防制條例第17條第
    2 項規定減輕其刑，量處法定最低刑度之刑仍嫌過重，爰均
    依刑法第59條規定，對被告林佩芳所犯事實一(五)、(六)所載販
    賣第二級毒品甲基安非他命犯行，依法各再遞減之。
  (十三)按毒品危害防制條例第17條第1 項所稱「供出毒品來源，因
    而查獲」，係指被告供出毒品來源之相關資料（例如上手之
    姓名、年籍、住居所或其他足資辨別之特徵等），使有調查
    或偵查犯罪職權之公務員（下稱檢警人員）因而對之發動調
    查或偵查並進而破獲者而言。申言之，被告「供出毒品來源
    」，與檢警人員對之發動調查或偵查並因而破獲之間，必須
    具有先後且相當之因果關係；若被告供出毒品來源者之前，
    檢警人員已依其他確切證據合理懷疑其所供毒品來源之人涉
    案，則嗣後之查獲與被告之供出毒品來源間，即欠缺先後且
    相當之因果關係，自與上開規定減刑之要件不合（最高法院
    99年度台上字第5483號判決意旨參照）。被告張漢昌於98年
    10月5 日向臺中市警察局刑警大隊偵六隊員警供稱：（你販
    賣之毒品是向何人取得？）我是向1 名綽號「阿佑」之男子
    取得等語（見偵卷(一)第52頁），嗣經該隊員警查證後，於98
    年11月13日再度訊問被告張漢昌，被告張漢昌供稱：（你於
    前次筆錄供述你毒品來源係向綽號「阿佑」之男子所購買，
    是否屬實？）屬實。（現警方提示林鈺翁相片予你指認，是
    否就是你所指稱「阿佑」之男子？）是的等語（見偵卷(一)第
    91頁）；被告林佩芳先於98年10月4 日偵訊時供稱：「（毒
    品來源？）是張漢昌給的，他海洛因是向綽號『阿佑』之人
    所購買等語（見偵卷(二)第20頁）。辯護人據此主張被告張漢
    昌及林佩芳有毒品危害防制條例第17條第1 項規定之適用（
    見本院卷(一)第57頁）。經查：
  1.臺中市警察局依據被告張漢昌及林佩芳上開供述，以「林鈺
    翁基於販賣第一級毒品海洛因之犯意，於民國98年9 月11日
    3 時20分許，以網路電話及持用0000000000號行動電話門號
    與張漢昌相互聯絡，約在臺中市○○區○○路家樂福量販店
    後方公園，以新臺幣8 萬元之價格，販賣18.75 公克之海洛
    因予張漢昌。復於98年9 月22日18時8 分許，以上開方式與
    張漢昌相互聯絡，約在上開地點，各以8 萬元、5 萬元之價
    格，販賣18.75 公克之海洛因及37.5公克之甲基安非他命予
    張漢昌。再於98年9 月28日17時30分許，以上開方式與張漢
    昌相互聯絡，約在上開地點，以56萬元之價格，販賣150 公
    克之海洛因予張漢昌」，認林鈺翁涉嫌違反毒品危害防制條
    例第4 條第1 項、第2 項等罪嫌，移送臺灣臺中地方法院檢
    察署檢察官偵查。惟經檢察官偵查結果，認「本件無得以證
    人張漢昌前後不符之證述、證人林佩芳非無疑異之證詞，遽
    以販賣毒品之重罪相繩，再卷附之電話通話紀錄列印畫面僅
    得證明被告與張漢昌有相互聯絡之情形，亦未查獲購買資金
    來源紀錄或扣得毒品或電子磅秤、分裝袋等販賣毒品常用工
    具資佐，揆諸上開法條、判例意旨及罪疑惟輕法理，在查無
    積極證據之情況下，應認為罪嫌不足」為由，予以不起訴處
    分，嗣經依職權送再議後，臺灣高等法院臺中分院檢察署檢
    察長認原處分核無不當，依刑事訴訟法第258 條前段規定，
    為駁回之處分確定等情，有林鈺翁之臺灣高等法院被告前案
    紀錄表、臺灣高等法院臺中分院檢察署99年度上職議字第68
    5 號處分書列印本及臺灣臺中地方法院檢察署檢察官99年度
    偵字第193 號不起訴處分書列印本在卷。是被告張漢昌及林
    佩芳雖供出其毒品來源為林鈺翁，惟經檢察官針對被告張漢
    昌及林佩芳提供之具體毒品來源資訊，依法發動偵查後為不
    起訴處分確定，顯未破獲林鈺翁，不符合毒品危害防制條例
    第17條第1 項之要件，自不得予以減輕或免除其刑。
  2.另林鈺翁涉嫌於98年5 月14日16時許，在臺中市○○路與青
    島路之交岔路口，以50,000元代價，販賣重量為2 錢半之第
    一級毒品海洛因予蘇錦堂之犯罪嫌疑事實，經檢察官提起公
    訴後，由本院以99年度訴字第533 號判決判處有期徒刑8 年
    6 月，現由臺灣高等法院臺中分院以99年度上訴字第2134號
    案件審理中之事實，有林鈺翁之臺灣高等法院被告前案紀錄
    表、本院99年度訴字第533 號判決列印本在卷可稽。惟林鈺
    翁前揭販賣第一級毒品案件，係彰化縣警察局北斗分局員警
    針對林鈺翁所持用之0000000000號行動電話實施通訊監察期
    間中，得知林鈺翁各於98年5 月9 日21時24分6 秒、5 月14
    日16時31分2 秒，以其使用之0000000000號行動電話與羅瑞
    利使用之0000000000號行動電話，彼此間有關於毒品買賣事
    宜之通話。彰化縣警察局北斗分局於98年10月20日填具搜索
    票聲請書，並於偵查報告書中敘明：「對羅瑞利所持有之行
    動電話0000000000、0000000000、0000000000、0000000000
    及陳達聰持有之行動電話0000000000，員警執行通訊監察可
    知」、「陳達聰、羅瑞利、蘇錦堂之毒品來源，另有涉嫌人
    林芳帆其其男友林鈺翁（綽號阿佑），另販賣毒品予施用毒
    品者王興貴牟利，此由員警對該2 人持有之行動電話000000
    0000、0000000000執行通訊監察可知」，並報請臺灣彰化地
    方法院檢察署檢察官許可後，向臺灣彰化地方法院聲請核發
    搜索票。經該法官審核後准許對案外人林鈺翁（其餘相關人
    等與本案無關，爰不逐一論述）設於臺中市○○區○○路二
    段78-22 號12樓之2 住所執行搜索等情，有臺灣彰化地方法
    院98年度聲搜字第2263號卷內之搜索票聲請書、偵查報告書
    、通訊監察譯文、通訊監察書、電話附表及刑案現場照片等
    件在卷可稽（見本院卷(一)第90至103 頁）。依此，彰化縣警
    察局北斗分局員警經由實施通訊監察結果，已得知林鈺翁於
    98年5 月9 日21時24分6 秒、5 月14日16時31分2 秒，與羅
    瑞利彼此間有關於毒品買賣事宜之對話，並於同年10月20日
    提出偵查報告書，並向臺灣彰化地方法院聲請核發搜索票。
    被告張漢昌及林佩芳雖向臺中市警察局刑警大隊偵六隊員警
    及臺灣臺中地方法院檢察署檢察官供出其毒品來源，惟彰化
    縣警察局北斗分局早已掌握確切證據合理懷疑林鈺翁涉嫌販
    賣第一級毒品，是被告張漢昌及林佩芳之供出毒品來源，與
    彰化縣警察局北斗分局發動搜索及報告臺灣臺中地方法院檢
    察署檢察官偵查起訴林鈺翁間，並無先後且相當之因果關係
    ，自與上開規定減刑之要件不合，自無依毒品危害防制條例
    第17條第1 項規定減輕或免除其刑之適用。
  (十四)被告張漢昌所犯上開事實一(一)至(七)所載販賣第二級及第一級
    毒品罪、事實二(一)、(二)所載持有第一級毒品海洛因純質淨重
    十公克以上罪及持有第二級毒品甲基安非他命純質淨重二十
    公克以上罪，犯意各別，行為互殊，應予分論併罰。被告林
    佩芳所犯上開事實一(五)、(六)所載販賣第二級毒品罪、事實三
    (一)、(二)所載施用第一級及第二級毒品罪，犯意各別，行為互
    殊，應予分論併罰。
  (十五)爰審酌被告張漢昌、林佩芳均有多次違反毒品危害防制條例
    之前案紀錄，有臺灣高等法院被告前案紀錄表在卷可按，堪
    認渠等素行非佳，均明知海洛因、甲基安非他命均屬戕害他
    人身心之毒品，竟無視國家杜絕毒品犯罪之禁令，鋌而走險
    販毒，戕害國民身心健康，危害社會治安情節甚鉅，惡性非
    輕，再兼衡酌被告張漢昌、林佩芳就販賣第二級毒品甲基安
    非他命犯後均尚知醒悟、坦承犯行之態度，及被告張漢昌本
    案販賣第一級毒品所得金額僅有1,000 元，惟販賣第二級毒
    品所得高達52,000元，金額甚高；另被告林佩芳雖與被告張
    漢昌共同犯事實一(五)、(六)所載販賣第二級毒品，但未取分文
    ，暨被告張漢昌、林佩芳之生活狀況、智識程度、犯罪之動
    機、目的、手段等一切情狀，各量處如附表所示之刑，併定
    其應執行之刑。
四、沒收方面：
  (一)依毒品危害防制條例第19條第1 項規定，犯同條例第4 條之
    罪者，其供犯罪所用或因犯罪所得之財物，均沒收之，如全
    部或一部不能沒收時，追徵其價額或以其財產抵償之。該規
    定性質上係沒收之補充規定。其屬於本條所定沒收之標的，
    如得以直接沒收者，判決主文僅宣告沒收即可，不生「追徵
    其價額」或「以其財產抵償之」問題，須沒收之標的全部或
    一部不能沒收時，始生「追徵其價額」或「以其財產抵償之
    」選項問題。而「追徵其價額」或「以其財產抵償之」係屬
    兩種選項，分別係針對現行貨幣以外之其他財產與現行貨幣
    而言。本規定所稱「追徵其價額」者，係指所沒收之物為金
    錢以外之其他財物而無法沒收時，因其實際價值不確定，應
    追徵其價額，使其繳納與原物相當之價額，並無以其財產抵
    償之問題。倘嗣後追徵其金錢價額，不得結果而須以其財產
    抵償者，要屬行政執行機關依強制執行之法律之執行問題，
    即無不能執行之情形，自毋庸諭知「或以其財產抵償之」。
    如不能沒收之沒收標的為金錢時，因價值確定，判決主文直
    接宣告「以其財產抵償之」即可，不發生追徵價額之問題（
    最高法院99年度第5 次刑事庭會議(二)決議意旨參照）。查，
    被告張漢昌單獨所犯上揭事實一(一)至(四)、(七)所載販賣第二級
    毒品甲基安非他命及第一級毒品海洛因犯行之實際所得各為
    12,0 00 元、12,000元、12,000元、12,000元及1,000 元，
    應依毒品危害防制條例第19條第1 項規定，分別於各該次犯
    罪項下宣告沒收，如全部或一部不能沒收時，依同條項規定
    ，應以其財產抵償之。被告張漢昌及林佩芳所犯上揭事實一
    (五)、(六)共同販賣第二級毒品甲基安非他命犯行之實際所得各
    為2,000 元、2,000 元，應依毒品危害防制條例第19條第1
    項規定，宣告連帶沒收，如全部或一部不能沒收時，依同條
    項規定，應以其等財產連帶抵償之。至於扣案如附表三編號
    10號所載現金21萬9960元，不得宣告沒收，理由詳見附表三
    編號10號備註欄所載。
  (二)按毒品危害防制條例第19條第1 項前段規定，犯該條例第4
    條至第9 條、第12條、第13條或第14條第1 項、第2 項之罪
    者，其供犯罪所用或因犯罪所得之財物，均沒收之。係採義
    務沒收主義，惟該條文並未特別規定「不問屬於犯人與否，
    沒收之」，是「其供犯罪所用或因犯罪所得之財物」，仍應
    適用刑法第38條第3 項前段，以屬於犯罪行為人所有者為限
    ，始應予沒收（最高法院99年度台上字第3468號判決意旨參
    照）。又按毒品危害防制條例第19條第1 項有關沒收之規定
    ，係刑法第38條第1 項第2 款、第3 項之特別規定，採義務
    沒收主義，故供犯該項所列之罪所用之物，如屬於犯人所有
    ，即應沒收，並不以經扣押者為限。上訴人持用之00000000
    00號行動電話（未經他人主張權利，應係其所有之物），為
    其供本件運輸毒品犯罪聯絡之用，既經原判決認定無訛，雖
    上訴人於原審審判期日陳稱：該電話「目前在何處我不知道
    。」等語，但無證據證明業經滅失而不存在，仍應依上引規
    定宣告沒收，始於法無違（最高法院98年度台上字第632 號
    判決意旨參照）。經查：
  1.被告張漢昌於事實一(一)、(三)、(四)犯行所使用之未扣案不詳廠
    牌行動電話（含門號0000000000號SIM 卡1 張）、事實一(五)
    、(六)犯行所使用之ASUS廠牌筆記型電腦1 台及臺灣大哥大網
    卡1 張（0000000000000 ）、事實一(七)犯行所使用之未扣案
    不詳廠牌行動電話（含門號0000000000號SIM 卡1 張），分
    屬被告張漢昌、林佩芳用以聯繫販賣毒品海洛因及甲基安非
    他命事宜，且被告張漢昌於本院審理時供稱：「0000000000
    號SIM 卡已經丟掉，而且未扣案之SIM 卡2 張是插用在NOKI
    A 牌手機上，那2 支手機也已經丟掉了。未扣案而遭丟棄的
    內置0000000000、0000000000號SIM 卡之NOKIA 牌手機也都
    是我的」等語（見本院卷(一)第206 頁），堪信上開物品為供
    被告張漢昌單獨或與被告林佩芳共同販賣毒品海洛因及甲基
    安非他命所使用之物。雖插用門號0000000000號、門號0000
    000000號之不詳廠牌行動電話各1 支（各含SIM 卡1 張）均
    遭被告張漢昌丟棄而未扣案，但未能證明上開不詳廠牌行動
    電話業已滅失不存在，均仍應分別依毒品危害防制條例第19
    條第1 項規定，就被告張漢昌單獨所犯如事實一(一)至(四)、(七)
    犯行部分，在附隨各罪之科刑項下予以宣告沒收之，如全部
    或一部不能沒收，追徵其價額；另就被告張漢昌與林佩芳共
    同所犯如事實一(五)、(六)犯行部分，宣告連帶沒收（因附表三
    編號09號物品已扣押，並無不能沒收之問題，故不為追徵其
    價額之諭知）。至於被告張漢昌於事實一(二)所使用之不詳廠
    牌之室內電話機具（連接使用電話號碼00-00000000 號），
    縱被告張漢昌曾使用該室內電話機具用以聯絡販賣毒品事宜
    ，惟尚無證據可認被告張漢昌已合法取得其所有權，又非違
    禁物，核與毒品危害防制條例第19條第1 項或刑法第38條沒
    收之要件均屬有間，爰不諭知沒收，併此敘明。
  2.扣案如附表三編號05號所載電子磅秤1 台，分屬被告張漢昌
    單獨犯事實一(一)至(四)所載販賣第二級毒品犯行及與被告林佩
    芳共同犯事實一(五)、(六)所載販賣第二級毒品甲基安非他命犯
    行所用之物，應分別依毒品危害防制條例第19條第1 項規定
    ，就被告張漢昌單獨所犯如事實一(一)至(四)犯行部分，在附隨
    各罪之科刑項下予以宣告沒收之；另就被告張漢昌與林佩芳
    共同所犯如事實一(五)、(六)犯行部分，宣告連帶沒收之（因附
    表三編號09號物品已扣押，並無不能沒收之問題，故不為追
    徵其價額之諭知，理由詳見附表三編號05號備註欄所載）。
  3.扣案如附表三編號06至08、13號所載物品，無從認定與本案
    有關，且非屬違禁物，爰不予宣告沒收（理由詳見附表三編
    號06至08、13號備註欄所載）。
  (三)按毒品危害防制條例第18條第1 項前段：「查獲之毒品，不
    問屬於犯人與否，均沒收銷燬之」之規定，乃刑法第38條第
    1 項第1 款之特別規定，至該法條所稱「查獲」之毒品，係
    指有罪判決書於事實欄，已經認定為被告有罪事實之毒品而
    言。又沒收為從刑之一種，依主從不可分原則，應附隨於主
    刑同時宣告之，若無主刑，則從刑即無所附麗（最高法院92
    年度台上字第5391號、94年度台上字第5984號判決要旨參照
    ）。又按以營利為目的販入毒品，經多次販賣後，持有剩餘
    毒品被查獲，其各次販賣毒品行為，固應併合處罰。惟該持
    有剩餘毒品之低度行為，應僅為最後一次販賣毒品之高度行
    為所吸收，不另論罪。則就該查獲之剩餘毒品，祇能於最後
    一次之販賣毒品罪宣告沒收銷燬，不得於各次販賣毒品罪均
    宣告沒收銷燬（最高法院97年度台上字第4068號判決要旨參
    照）。查：
  1.扣案如附表三編號01至03號所載第一級毒品海洛因及第二級
    毒品甲基安非他命，經送驗後分別檢出毒品海洛因及甲基安
    非他命成分，詳見附表三編號01至03號備註欄所示。而上開
    扣案之第一級毒品及第二級毒品為被告張漢昌施用第一級及
    第二級毒品後所剩餘之事實，業據被告張漢昌於本院審理中
    供稱：「我於98年9 月30日施用的海洛因，有從這扣案的8
    包海洛因裡面拿取部分施用」、「海洛因是我的，是要吸食
    之用。葡萄糖4 包是用來稀釋海洛因之用。葡萄糖4 包沾有
    海洛因是因為我用已經包裝過海洛因的舊袋子裝該4 包葡萄
    糖，所以葡萄糖4 包裡面會沾有海洛因」、「是我的，是我
    準備用來施用的。我於98年9 月30日施用的甲基安非他命，
    有從這扣案的19包甲基安非他命拿去部分出來施用」等語（
    見本院卷(一)第208 頁）。是扣案如附表三編號01至03號所載
    第一級及第二級毒品，分屬被告張漢昌所犯如事實二(一)、(二)
    所載有罪事實之毒品，自應附隨於各該主文項下，依毒品危
    害防制條例第18條第1 項前段規定，不問屬於犯人與否，各
    宣告沒收銷燬之。又盛裝前開第一級毒品海洛因之包裝袋12
    個及第二級毒品甲基安非他命之包裝袋19個，因包裝袋上殘
    留之海洛因及甲基安非他命已無法析離，或析離需費甚鉅，
    與海洛因及甲基安非他命均應依毒品危害防制條例第18條第
    1 項前段規定，諭知沒收銷燬之。至鑑驗所耗損之第一級及
    第二級毒品，既已滅失，爰不另為沒收銷燬之諭知。
  2.扣案如附表三編號04、11、12號所載注射針筒69支、已使用
    之注射針筒1 支、鏟管3 支、橡皮條1 條及酒精棉33包，分
    係被告張漢昌所有供其犯上揭事實二(一)所載施用第一級毒品
    海洛因所用及預備犯罪之物；另玻璃球吸食器2 個，則係被
    告張漢昌所有供其犯上揭事實二(二)所載施用第二級毒品甲基
    安非他命所用之物，依刑法第38條第1 項第2 款之規定，在
    其所各犯如附表一編號08、09號所示之罪宣告刑下，併予宣
    告沒收（理由詳見附表三編號04、09、11、12號備註欄所載
    ）。
  3.扣案如附表四編號05、01號所載第一級毒品海洛因及第二級
    毒品甲基安非他命，經送驗後分別檢出毒品海洛因及甲基安
    非他命成分，詳見附表四編號05、01號備註欄所示。而上開
    扣案之第一級毒品及第二級毒品為被告林佩芳施用第一級及
    第二級毒品後所剩餘之事實，業據被告林佩芳先於警詢供稱
    ：「（附表四編號01號毒品甲基安非他命）都是我的，是供
    我自己吸食用的」等語（見警卷第23頁）；復於偵訊時供稱
    ：「（附表四編號05號毒品海洛因）這包是我之前在施用毒
    品留下的」等語（見他卷第22頁）；再於本院審理供稱：「
    海洛因是我於98年9 月30日施用後剩餘的」等語甚詳（見本
    院卷(一)第211 頁）。是扣案如附表四編號05、01號所載第一
    級及第二級毒品，分屬被告林佩芳所犯如事實三(一)、(二)所載
    有罪事實之毒品，自應附隨於各該主文項下，依毒品危害防
    制條例第18條第1 項前段規定，不問屬於犯人與否，各宣告
    沒收銷燬之。又盛裝前開第一級毒品海洛因之包裝袋1 個及
    第二級毒品甲基安非他命之包裝袋4 個，因包裝袋上殘留之
    海洛因及甲基安非他命均已無法析離，或析離需費甚鉅，與
    海洛因及甲基安非他命均應依毒品危害防制條例第18條第1
    項前段規定，諭知沒收銷燬之。至鑑驗所耗損之第一級及第
    二級毒品，既已滅失，爰不另為沒收銷燬之諭知。
  4.扣案如附表四編號02、03號所載物品，係被告林佩芳所有供
    其犯上揭事實三(二)所載施用第二級毒品甲基安非他命所用及
    預備犯罪之物，依刑法第38條第1 項第2 款之規定，在其所
    犯施用第二級毒品罪宣告刑下，併予宣告沒收（理由詳見附
    表四編號02、03號備註欄所載）。
  5.至扣案如附表三編號11號所載之Daviddoff 菸蒂1 支及插有
    塑膠吸管之小剪刀1 把、附表三編號14號所載之綠色錠劑及
    白色粉末、附表四編號04號所載之行動電話1 支（含SIM 卡
    1 枚），均不予宣告沒收（理由詳見附表三編號11、14、附
    表四編號04號備註欄所載）。
據上論斷，應依刑事訴訟法第299 條第1 項前段、第300 條，毒
品危害防制條例第4 條第1 項、第2 項、第10條第1 項、第2 項
、第11條第3 項、第4 項、第17條第2 項、第18條第1 項前段、
第19條第1 項，刑法第2 條第1 項但書、第11條、第28條、第47
條第1 項、第59條、第51條第5 款、第38條第1 項第2 款，判決
如主文。
本案經檢察官林忠義到庭執行職務
中    華    民    國    99    年    11    月    18    日
                  刑事第九庭    審判長法  官  林靜芬
                                      法  官  劉敏芳
                                      法  官  柯志民
以上正本證明與原本無異
如不服本判決應於收受判決後10日內向本院提出上訴書狀，並應
敘述具體理由；其未敘述上訴理由者，應於上訴期間屆滿後20日
內向本院補提理由書（均須按他造當事人之人數附繕本）「切勿
逕送上級法院」。
                                      書記官  鄭晉發
中    華    民    國    99    年    11    月    18    日
附表一：被告張漢昌方面
┌──┬────┬────────────────────────────┐
│編號│  事實  │              所犯罪名及處刑（主刑及從刑）              │
├──┼────┼────────────────────────────┤
│ 01 │詳如事實│張漢昌販賣第二級毒品，累犯，處有期徒刑年拾月。未扣案之│
│    │一(一)所載│販賣毒品所得新臺幣壹萬貳仟元沒收之，如全部或一部不能沒收│
│    │        │時，以其財產抵償之。扣案之電子磅秤壹台，沒收之。未扣案之│
│    │        │不詳廠牌行動電話壹支（含門號0000000000號SIM 卡壹張），沒│
│    │        │收之，如全部或一部不能沒收時，追徵其價額。              │
├──┼────┼────────────────────────────┤
│ 02 │詳如事實│張漢昌販賣第二級毒品，累犯，處有期徒刑年拾月。未扣案之│
│    │一(二)所載│販賣毒品所得新臺幣壹萬貳仟元沒收之，如全部或一部不能沒收│
│    │        │時，以其財產抵償之。扣案之電子磅秤壹台，沒收之。        │
├──┼────┼────────────────────────────┤
│ 03 │詳如事實│張漢昌販賣第二級毒品，累犯，處有期徒刑年拾月。未扣案之│
│    │一(三)所載│販賣毒品所得新臺幣壹萬貳仟元沒收之，如全部或一部不能沒收│
│    │        │時，以其財產抵償之。扣案之電子磅秤壹台，沒收之。未扣案之│
│    │        │不詳廠牌行動電話壹支（含門號0000000000號SIM 卡壹張），沒│
│    │        │收之，如全部或一部不能沒收時，追徵其價額。              │
├──┼────┼────────────────────────────┤
│ 04 │詳如事實│張漢昌販賣第二級毒品，累犯，處有期徒刑年拾月。未扣案之│
│    │一(四)所載│販賣毒品所得新臺幣壹萬貳仟元沒收之，如全部或一部不能沒收│
│    │        │時，以其財產抵償之。扣案之電子磅秤壹台，沒收之。未扣案之│
│    │        │不詳廠牌行動電話壹支（含門號0000000000號SIM 卡壹張），沒│
│    │        │收之，如全部或一部不能沒收時，追徵其價額。              │
├──┼────┼────────────────────────────┤
│ 05 │詳如事實│張漢昌共同販賣第二級毒品，累犯，處有期徒刑年柒月。未扣│
│    │一(五)所載│案之與林佩芳共同販賣毒品所得新臺幣貳仟元，與林佩芳連帶沒│
│    │        │收，如全部或一部不能沒收時，以其與林佩芳之財產連帶抵償之│
│    │        │。扣案之ASUS廠牌筆記型電腦壹台、臺灣大哥大網卡壹張（0803│
│    │        │000000000 ）及電子磅秤壹台，均與林佩芳連帶沒收。        │
├──┼────┼────────────────────────────┤
│ 06 │詳如事實│張漢昌共同販賣第二級毒品，累犯，處有期徒刑年柒月。未扣│
│    │一(六)所載│案之與林佩芳共同販賣毒品所得新臺幣貳仟元，與林佩芳連帶沒│
│    │        │收，如全部或一部不能沒收時，以其與林佩芳之財產連帶抵償之│
│    │        │。扣案之ASUS廠牌筆記型電腦壹台、臺灣大哥大網卡壹張（0803│
│    │        │000000000 ）及電子磅秤壹台，均與林佩芳連帶沒收。        │
├──┼────┼────────────────────────────┤
│ 07 │詳如事實│張漢昌販賣第一級毒品，累犯，處有期徒刑拾伍年陸月。未扣案│
│    │一(七)所載│之販賣毒品所得新臺幣壹仟元沒收之，如全部或一部不能沒收時│
│    │        │，以其財產抵償之。未扣案之不詳廠牌行動電話壹支（含門號09│
│    │        │00000000號SIM 卡壹張），沒收之，如全部或一部不能沒收時，│
│    │        │追徵其價額。                                            │
├──┼────┼────────────────────────────┤
│ 08 │詳如事實│張漢昌持有第一級毒品純質淨重十公克以上，累犯，處有期徒刑│
│    │二(一)所載│壹年貳月。扣案之第一級毒品海洛因拾貳包含袋總重拾柒點零陸│
│    │        │公克（驗餘淨重合計拾點柒捌公克、空包裝總重點貳捌公克│
│    │        │、純質淨重合計拾點伍陸公克），均沒收銷燬之。扣案之注射針│
│    │        │筒陸拾玖支、已使用之注射針筒壹支、鏟管支、橡皮條壹條及│
│    │        │酒精棉拾包，均沒收。                                │
├──┼────┼────────────────────────────┤
│ 09 │詳如事實│張漢昌持有第二級毒品純質淨重二十公克以上，累犯，處有期徒│
│    │二(二)所載│刑捌月。扣案之第二級毒品甲基安非他命拾玖包含袋總重肆拾伍│
│    │        │點貳公克（空包裝袋總重伍點貳玖公克、驗前總純質淨重拾│
│    │        │陸點柒陸公克），均沒收銷燬之。扣案之玻璃球吸食器貳個，均│
│    │        │沒收。                                                  │
└──┴────┴────────────────────────────┘
附表二：被告林佩芳方面：
┌──┬────┬────────────────────────────┐
│編號│  事實  │              所犯罪名及處刑（主刑及從刑）              │
├──┼────┼────────────────────────────┤
│ 01 │詳如事實│林佩芳共同販賣第二級毒品，累犯，處有期徒刑貳年。未扣案之│
│    │一(五)所載│與張漢昌共同販賣毒品所得新臺幣貳仟元，與張漢昌連帶沒收，│
│    │        │如全部或一部不能沒收時，以其與張漢昌之財產連帶抵償。扣案│
│    │        │之ASUS廠牌筆記型電腦壹台、臺灣大哥大網卡壹張（0000000000│
│    │        │223 ）及電子磅秤壹台，均連帶沒收。                      │
├──┼────┼────────────────────────────┤
│ 02 │詳如事實│林佩芳共同販賣第二級毒品，累犯，處有期徒刑貳年。未扣案之│
│    │一(六)所載│與張漢昌共同販賣毒品所得新臺幣貳仟元，與張漢昌連帶沒收，│
│    │        │如全部或一部不能沒收時，以其與張漢昌財產連帶抵償。扣案之│
│    │        │ASUS廠牌筆記型電腦壹台、臺灣大哥大網卡壹張（000000000022│
│    │        │3 ）及電子磅秤壹台，均連帶沒收。                        │
├──┼────┼────────────────────────────┤
│ 03 │詳如事實│林佩芳施用第一級毒品，累犯，處有期徒刑壹年貳月。扣案之第│
│    │三(一)所載│一級毒品海洛因壹包（驗餘淨重零點玖零肆公克，含包裝袋壹個│
│    │        │），沒收銷燬之。                                        │
├──┼────┼────────────────────────────┤
│ 04 │詳如事實│林佩芳施用第二級毒品，累犯，處有期徒刑柒月。扣案之第二級│
│    │三(二)所載│毒品甲基安非他命肆包（驗餘淨重合計零點柒陸伍公克，含包│
│    │        │裝袋肆個），均沒收銷燬之。扣案之甲基安非他命吸食器壹組及│
│    │        │毒品夾鏈袋壹包，均沒收。                                │
└──┴────┴────────────────────────────┘
附表三：扣案物（被告張漢昌方面）
┌──┬────────┬────────────────────────┐
│編號│    物品名稱    │              備            註                  │
├──┼────────┼────────────────────────┤
│ 01 │第一級毒品海洛因│扣案之第一級毒品海洛因8 包，經送法務部調查局濫用│
│    │8 包（合計純質淨│藥物實驗室鑑定，鑑定結果認：「(一)送驗碎塊狀檢品6 │
│    │重10.54公克）   │包（本局編號1 至6 ）均含第一級第6 項毒品海洛因成│
│    │                │分，合計淨重11.22 公克（空包裝總重2.08公克），純│
│    │                │度92.23%，純質淨重10.35公克。(二)送驗粉末檢品2包（│
│    │                │本局編號7 、8 ）均含第一級第6 項毒品海洛因成分，│
│    │                │合計淨重0.86公克（空包裝重0.44公克）」、「純度22│
│    │                │.45 ％，純質淨重0.19公克」，有該局濫用藥物實驗室│
│    │                │98年12月1 日調科壹字第09823032160 號鑑定書、法務│
│    │                │部調查局99年2 月5 日調科壹字第09900054460 號函在│
│    │                │卷可稽（見本院卷(一)第48、159 頁）。              │
├──┼────────┼────────────────────────┤
│ 02 │第一級毒品海洛因│一、左揭物品於內政部警政署刑事警察局之扣押物品清│
│    │4 包（合計純質淨│    單中係記載「葡萄糖4包」（見警卷第61頁）。   │
│    │重0.02公克）    │二、左揭物品送行政院衛生署草屯療養院鑑定，結果均│
│    │                │    「檢出海洛因（Heroin）」，驗餘數量各為0.448 │
│    │                │    公克、0.441 公克、0.453 公克及0.358 公克，有│
│    │                │    行政院衛生署草屯療養院草療鑑字第098120005 號│
│    │                │    鑑定書在卷可稽（見本院卷(一)第83、84頁）。    │
│    │                │三、左揭物品送法務部調查局鑑定，鑑定結果為：「白│
│    │                │    色粉末4 包均含微量第一級第6 項海洛因成分，合│
│    │                │    計淨重1.70公克（驗餘淨重1.67公克，空包裝總重│
│    │                │    0.76公克），純度以1.00％計，純質淨重約0.02公│
│    │                │    克」，有法務部調查局99年2 月5 日調科壹字第09│
│    │                │    900054460號函在卷（見本院卷(一)第159頁）。    │
├──┼────────┼────────────────────────┤
│ 03 │第二級毒品甲基安│扣案之第二級毒品甲基安非他命19包，經送內政部警政│
│    │非他命（19包，驗│署刑事警察局鑑定，由該局分別予以編號A1至A19 ，鑑│
│    │前總純質淨重36.7│定結果認：「一編號A1至A3：經檢視均為淡褐色晶體，│
│    │6 公克）        │外觀型態均相似，隨機抽取編號A1鑑定。(一)驗前總毛重│
│    │                │23.90 公克【包裝塑膠袋總重約1.06公克】。(二)編號A1│
│    │                │：1.淨重18.43 公克，取0.14公克鑑定用罄，餘18.29 │
│    │                │公克。2.檢出二級毒品甲基安非他命成分。3.純度約91│
│    │                │％。(三)依據抽驗純度值，推估編號A1至A3均含甲基安非│
│    │                │他命之驗前總純質淨重約20.78 公克。二編號A4至A19 │
│    │                │：經檢視均為白色晶體，外觀型態均相似，隨機抽取編│
│    │                │號A13鑑定。(一)驗前總毛重21.42 公克【包裝塑膠袋總 │
│    │                │重約4.23公克】。(二)編號A13：1.淨重0.91公克，取0. │
│    │                │12公克鑑定用罄，餘0.79公克。2.檢出二級毒品甲基安│
│    │                │非他命成分。3.純度約93％。(三)依據抽驗純度值，推估│
│    │                │編號A4至A19 均含甲基安非他命之驗前總純質淨重約15│
│    │                │.98公克」等情，有內政部警政署刑事警察局98年12月1│
│    │                │0 日刑鑑字第0980164196號鑑定書在卷（見本院卷(一)第│
│    │                │141 、142 頁）。                                │
├──┼────────┼────────────────────────┤
│ 04 │注射針筒69支    │扣案之注射針筒69支，係被告張漢昌所有供其犯上揭事│
│    │                │實二(一)所載預備施用第一級毒品海洛因所用之物，業據│
│    │                │被告張漢昌於本院審理時供稱：是我所有，用來預備施│
│    │                │用第一級毒品之用等語（見本院卷(一)207 頁），爰依刑│
│    │                │法第38條第1 項第2 款之規定，在其所犯事實二(一)所載│
│    │                │之罪宣告刑下，併予宣告沒收。                    │
├──┼────────┼────────────────────────┤
│ 05 │電子磅秤1 臺    │扣案之電子磅秤1 臺，分屬被告張漢昌單獨犯事實一(一)│
│    │                │至(四)所載販賣第二級毒品犯行及與被告林佩芳共同犯事│
│    │                │實一(五)、(六)所載販賣第二級毒品甲基安非他命犯行所用│
│    │                │之物，業據被告張漢昌於本院供稱：「電子秤是用來秤│
│    │                │毒品之用，我每次分裝毒品時，都有使用這台電子秤，│
│    │                │包括起訴書所載的歷次販賣第二級毒品甲基安非他命的│
│    │                │犯行，都有使用這台電子秤。至於我於98年9 月7 日交│
│    │                │付給林正明第一級毒品海洛因1 包的部分，我沒有使用│
│    │                │這台電子秤」等語甚詳（見本院卷(一)第208 頁），應依│
│    │                │毒品危害防制條例第19條第1 項規定，就被告張漢昌單│
│    │                │獨所犯如事實一(一)至(四)犯行部分，在附隨各罪之科刑項│
│    │                │下予以宣告沒收；另就被告張漢昌與林佩芳共同所犯如│
│    │                │事實一(五)、(六)犯行部分，宣告連帶沒收。            │
├──┼────────┼────────────────────────┤
│ 06 │NOKIA 廠牌行動電│扣案如附表三編號06至08號所載物品，於本案未見有以│
│    │話1 支（IMEI：35│該等物品聯絡販賣毒品之事證，業據被告張漢昌於本院│
│    │0000000000000 號│審理中供稱：「（附表三編號06、07號）都是我的，這│
│    │，插用門號：0917│2 支手機都沒有使用0000000000號、0000000000號門號│
│    │446468號SIM 卡1 │的SIM 卡」、「（附表三編號08號）SIM 卡2 張的行動│
│    │張）            │電話門號我已經忘記，而且沒有用以聯絡販賣毒品之用│
├──┼────────┤」等語甚詳（見本院卷(一)第206頁）。又本院依職權勘 │
│ 07 │NOKIA 廠牌行動電│驗附表三編號08號所載SIM 卡2 張之行動電話門號，勘│
│    │話1 支（IMEI：35│驗結果為「SIM 卡2 張均無法撥出，無法查知行動電話│
│    │0000000000000 號│門號為何」，並有勘驗筆錄在卷（見本院卷(一)第207 頁│
│    │，內無SIM 卡）  │），是無從認定與本案有關，且非屬違禁物，爰不予宣│
├──┼────────┤告沒收。                                        │
│ 08 │SIM 卡2 張（序號│                                                │
│    │：00000000000000│                                                │
│    │3 號、0000000000│                                                │
│    │5489號）        │                                                │
├──┼────────┼────────────────────────┤
│ 09 │ASUS廠牌筆記型電│被告張漢昌及林佩芳於事實一(五)、(六)犯行所使用之ASUS│
│    │腦1 台、臺灣大哥│廠牌筆記型電腦1 台及臺灣大哥大網卡1 張（00000000│
│    │大網卡1 張（0803│31223），屬被告張漢昌所有，且用以聯繫販賣毒品甲 │
│    │000000000）     │基安非他命所用之物，業據被告張漢昌於本院審理時供│
│    │                │稱：「左揭物品我有用來使用SKYPE 網路電話a0000000│
│    │                │041 號聯絡販賣第二級毒品甲基安非他命給陳正哲之用│
│    │                │」等語甚詳（見本院卷(一)第208 頁），應依毒品危害防│
│    │                │制條例第19條第1 項規定，就被告張漢昌與林佩芳共同│
│    │                │所犯如事實一(五)、(六)犯行部分，各宣告連帶沒收。    │
├──┼────────┼────────────────────────┤
│ 10 │新臺幣21萬9960元│現金21萬9960元，並非被告張漢昌單獨或與林佩芳共同│
│    │                │販賣毒品所得之財物，業據被告張漢昌於本院審理時供│
│    │                │稱：「是我與林佩芳所有，但不是販賣毒品所得」等語│
│    │                │（見本院卷(一)第208 頁），經核與被告林佩芳於本院審│
│    │                │理時供稱：「是我與張漢昌所有，不是販賣毒品所得」│
│    │                │等語相符（見本院卷(一)第209 頁）。是依現存證據，尚│
│    │                │無法證據證明係其等販賣第一級毒品海洛因及第二級毒│
│    │                │品甲基安非他命之所得，自不得宣告沒收。          │
├──┼────────┼────────────────────────┤
│ 11 │已使用注射針筒1 │扣案之注射針筒1 支、鏟管3 支、橡皮條1 條及酒精棉│
│    │支、吸食工具1 批│33包，分係被告張漢昌所有供其犯上揭事實二(一)所載施│
│    │（含玻璃球吸食器│用第一級毒品海洛因所用及預備犯罪之物；另玻璃球吸│
│    │2 個、鏟管3 支、│食器2 個，則係被告張漢昌所有供其犯上揭事實二(二)所│
│    │橡皮管1 條、Davi│載施用第二級毒品甲基安非他命所用之物，業據被告張│
│    │ddoff 菸蒂1 支、│漢昌於本院審理中供稱：「都是我的，注射針筒、鏟管│
│    │插有塑膠吸管之小│3 支、橡皮條1 條都是我用來施用海洛因之用。菸蒂是│
│    │剪刀1把）       │普通的菸蒂，我都是以注射的方式施用海洛因。玻璃球│
├──┼────────┤吸食器2 個是用來施用甲基安非他命之用。小剪刀是家│
│ 12 │酒精棉33包      │裡日常生活使用，沒有用來施用毒品」、「（酒精棉33│
│    │                │包是）預備用以施用第一級毒品使用的工具，是要擦在│
│    │                │要施打海洛因的皮膚上」等語（見本院卷(一)第207 頁）│
│    │                │，爰依刑法第38條第1 項第2 款之規定，在其所各犯施│
│    │                │用第一級及第二級毒品罪宣告刑下，併予宣告沒收。至│
│    │                │扣案之Daviddoff 菸蒂1 支及插有塑膠吸管之小剪刀1 │
│    │                │把，被告張漢昌否認係供其犯施用第一級及第二級毒品│
│    │                │罪所用之物，復其他無證據證明與被告張漢昌本案犯罪│
│    │                │有何直接關連，爰不予宣告沒收，附此敘明。        │
├──┼────────┼────────────────────────┤
│ 13 │便條紙1 疊、筆記│扣案之便條紙1 疊、筆記本1 本、便條紙3 張，於本案│
│    │本1本、便條紙3張│未見有以該等物品紀錄販賣毒品之事證，業據被告張漢│
│    │                │昌於本院審理時供稱：「左揭物品都與販賣毒品無關，│
│    │                │都是記載日常生活瑣事」等語甚詳（見本院卷(一)第208 │
│    │                │頁），是無從認定與本案有關，且非屬違禁物，爰不予│
│    │                │宣告沒收。                                      │
├──┼────────┼────────────────────────┤
│ 14 │綠色錠劑及白色粉│一、左揭物品於內政部警政署刑事警察局之扣押物品清│
│    │末              │    單中係記載「不明藥品」（見警卷第61頁）。    │
│    │                │二、左揭物品送行政院衛生署草屯療養院鑑定，鑑定結│
│    │                │    果為：「                                    │
│    │                │  (一)檢體編號B0000000                            │
│    │                │    檢體外觀：綠色錠劑（外層附紅白鋁箔封膜）    │
│    │                │    送驗數量：1.578公克（毛重，7顆半）          │
│    │                │    驗餘數量：1.401公克（毛重，6顆半）          │
│    │                │    結果判定：檢出硝甲西泮（Nimetazepam）       │
│    │                │  (二)檢體編號B0000000                            │
│    │                │    檢體外觀：白色粉末（鋁箔包裝）              │
│    │                │    送驗數量：4.778公克（淨重）                 │
│    │                │    驗餘數量：4.765公克（淨重）                 │
│    │                │    結果判定：未檢出Amphetamine 、Methamphetamin│
│    │                │              e 、MDMA、MDA 、Morphine、Codeine │
│    │                │              、Heroin、Cocaine 、Ketamine、Flun│
│    │                │              itrazepam 、Pentazocine 、Tetrahyd│
│    │                │              rocannabinol、Tramadol及Triazolam │
│    │                │              等管制藥品或毒品成分」，有行政院衛│
│    │                │    生署草屯療養院草療鑑字第0981200005號鑑定書在│
│    │                │    卷（見本院卷(一)第83頁）。                    │
│    │                │三、依此，扣案之硝甲西泮（驗餘淨重1.401 公克），│
│    │                │    屬第三級毒品，雖為被告張漢昌所有，惟與本案被│
│    │                │    告張漢昌犯事實一、二所載等罪無關，業據被告張│
│    │                │    漢昌於本院審理中供稱：「是我的，是我睡不著時│
│    │                │    用的」等語甚詳（見本院卷(一)第208 頁），應依毒│
│    │                │    品危害防制條例第18條第1 項後段，另經沒入銷燬│
│    │                │    之（行政沒入）。另不明白色粉末（驗餘淨重4.76│
│    │                │    5 公克），查無法定管制藥品或毒品成分，非屬違│
│    │                │    禁物，復與本案被告張漢昌犯事實一、二所載等罪│
│    │                │    無關，爰不另宣告沒收。                      │
└──┴────────┴────────────────────────┘
附表四：扣案物（被告林佩芳方面）
┌──┬────────┬────────────────────────┐
│編號│    物品名稱    │              備            註                  │
├──┼────────┼────────────────────────┤
│ 01 │第二級毒品甲基安│一、扣案之第二級毒品甲基安非他命4 包，經送內政部│
│    │非他命4 包（合計│    警政署刑事警察局鑑定，由該局分別予以編號B1至│
│    │驗餘淨重0.7365公│    B4，鑑定結果認：「編號B1至B4：經檢視均為白色│
│    │克）            │    晶體，外觀型態均相似，隨機抽取編號B3鑑定。  │
│    │                │  (一)驗前總毛重1.71公克【包裝塑膠袋總重約0.79公克│
│    │                │    】。                                        │
│    │                │  (二)編號B3：                                    │
│    │                │  1.淨重0.35公克，取0.12公克鑑定用罄，餘0.23公克│
│    │                │    。                                          │
│    │                │  2.檢出二級毒品甲基安非他命成分」等情，有內政部│
│    │                │    警政署刑事警察局98年12月10日刑鑑字第09801641│
│    │                │    96號鑑定書在卷（見本院卷(一)第141 、142 頁）。│
│    │                │二、編號B1、B2、B4經送行政院衛生署草屯療養院鑑定│
│    │                │    ，鑑定結果為：「                            │
│    │                │  (一)檢體編號：B0000000（B1）                    │
│    │                │    檢體外觀：透明結晶                          │
│    │                │    送驗數量：0.3946公克（淨重）                │
│    │                │    驗餘數量：0.3937公克（數量）                │
│    │                │    結果判定：檢出甲基安非他命(Methamphetamine) │
│    │                │  (二)檢體編號：B0000000（B2）                    │
│    │                │    檢體外觀：透明結晶                          │
│    │                │    送驗數量：0.0883公克（淨重）                │
│    │                │    驗餘數量：0.0875公克（數量）                │
│    │                │    結果判定：檢出甲基安非他命(Methamphetamine) │
│    │                │  (二)檢體編號：B0000000（B4）                    │
│    │                │    檢體外觀：透明結晶                          │
│    │                │    送驗數量：0.0265公克（淨重）                │
│    │                │    驗餘數量：0.0253公克（數量）                │
│    │                │    結果判定：檢出甲基安非他命(Methamphetamine) │
│    │                │    」，有行政院衛生署草屯療養院草療鑑字第099080│
│    │                │    0161號鑑定書在卷可稽（見本院卷(二)第77-1頁）。│
├──┼────────┼────────────────────────┤
│ 02 │甲基安非他命吸食│扣案之甲基安非他命吸食器1 組及毒品夾鏈袋1 包，係│
│    │器1組           │被告林佩芳所有供其犯上揭事實三(二)所載施用第二級毒│
│    │                │品甲基安非他命犯行所用及預備犯罪所用之物，業據被│
│    │                │告林佩芳先於警詢供稱：「左揭物品都是我的，是供我│
│    │                │自己吸食用的」等語（見警卷第23頁）；復於本院審理│
├──┼────────┤時供稱：「是我的，甲基安非他命吸食器1 組是我用來│
│ 03 │毒品夾鏈袋1包   │施用甲基安非他命之用。毒品夾鏈袋也是我的，是我用│
│    │                │來分裝毒品之用，分裝後的毒品也是要用以施用，不是│
│    │                │要拿來販賣之用」等語（見本院卷(一)第206 頁），爰依│
│    │                │刑法第38條第1 項第2 款之規定，在其所犯施用第二級│
│    │                │毒品罪宣告刑下，併予宣告沒收                    │
├──┼────────┼────────────────────────┤
│ 04 │GPLUS 廠牌行動電│扣案如附表四編號04號所載物品，於本案中未見有以該│
│    │話1 支（IMEI:356│等物品聯絡販賣毒品之事證，業據被告林佩芳先於警詢│
│    │00000000000 號，│供稱：「GPLUS 行動電話是我的」等語（見警卷第17頁│
│    │含門號：00000000│）；復於本院審理時供稱：「是我的，我沒有用來聯絡│
│    │43號SIM 卡）    │販賣毒品之用，是我用來與我家人聯絡」等語甚詳（見│
│    │                │本院卷(一)第206 頁），經核與被告張漢昌於警詢供稱：│
│    │                │「左揭行動電話是林佩芳的」等語相符（見警卷第7 頁│
│    │                │），是無從認定與本案有關，且非屬違禁物，爰不予宣│
│    │                │告沒收。                                        │
├──┼────────┼────────────────────────┤
│ 05 │第一級毒品海洛因│扣案之第一級毒品海洛因1 包，經送行政院衛生署草屯│
│    │1 包（驗餘淨重0.│療養院鑑定，鑑定結果認：「送驗數量：0.920 公克（│
│    │904公克 ）      │淨重）。驗餘數量：0.904 公克（淨重）。結果判定：│
│    │                │檢出海洛因（Heroin）」，有該院草療鑑字第09810000│
│    │                │237 號鑑定書在卷（見他卷第18頁）。              │
└──┴────────┴────────────────────────┘
附表五：證人林正明於98年9 月7 日0 時29分45秒，以00-00000
        000 號電話撥打至被告張漢昌使用之0000000000號行動
        電話之通話內容，代號A 為被告，代號B 為證人林正明
        ，有通訊監察譯文及雙向通聯紀錄在卷（見警卷第29頁
        ，本院卷第156頁）
┌──┬───────────────────────┐
│代號│      通        話        內        容        │
├──┼───────────────────────┤
│ A  │你怎麼用這支電話打？                          │
│ B  │你有要過來工廠嗎？                            │
│ A  │沒有啦，那麼晚我很少在路上走，你怎麼不早點打？│
│ B  │我就那個啊。                                  │
│ A  │等一下再看看。                                │
│ B  │我等一下要打給你嗎？                          │
│ A  │對啊，半小時再打一下。                        │
│ B  │好。                                          │
└──┴───────────────────────┘
附表六：證人林正明於98年9 月7 日0 時56分39秒，以00-00000
        000 號電話撥打至被告張漢昌使用之0000000000號行動
        電話之通話內容，代號A 為被告，代號B 為證人林正明
       ，有通訊監察譯文及雙向通聯紀錄在卷（見警卷第29頁
        ，本院卷第156頁）
┌──┬───────────────────────┐
│代號│      通        話        內        容        │
├──┼───────────────────────┤
│ A  │你那個在你那喔？                              │
│ B  │對啊，你說半小時再打。                        │
│ A  │喔。                                          │
│ B  │現在呢？還是我們過去？                        │
│ A  │你們過來好了。                                │
│ B  │哪裡？                                        │
│ A  │市區金沙汽車旅館他應該知道。                  │
│ B  │好。                                          │
└──┴───────────────────────┘
附表七：證人林正明於98年9 月7 日1 時16分8 秒，以00-00000
        000 號電話撥打至被告張漢昌使用之0000000000號行動
        電話之通話內容，代號A 為被告，代號B 為證人林正明
        ，有通訊監察譯文及雙向通聯紀錄在卷（見警卷第30頁
        ，本院卷第156 頁）
┌──┬───────────────────────┐
│代號│      通        話        內        容        │
├──┼───────────────────────┤
│ B  │到了。                                        │
│ A  │金沙？                                        │
│ B  │對。                                          │
│ A  │等我一下。                                    │
│ B  │外面那喔？                                    │
│ A  │對。                                          │
│ B  │好                                            │
└──┴───────────────────────┘
附表八：證人林正明於98年9 月7 日1 時38分25秒，以00-00000
        000 號電話撥打至被告張漢昌使用之0000000000號行動
        電話之通話內容，代號A 為被告，代號B 為證人林正明
        ，有通訊監察譯文及雙向通聯紀錄在卷（見警卷第30頁
        ，本院卷第156 頁）
┌──┬───────────────────────┐
│代號│      通        話        內        容        │
├──┼───────────────────────┤
│ B  │你忘記了喔？                                  │
│ A  │我在這啊，金沙啊。                            │
│ B  │喔，那我馬上過去。                            │
│ A  │你跑去哪？                                    │
│ B  │他叫我跑來打電話。                            │
│ A  │好，來車上就好了。                            │
└──┴───────────────────────┘
附錄論罪科刑法條
毒品危害防制條例第4條
製造、運輸、販賣第一級毒品者，處死刑或無期徒刑；處無期徒
刑者，得併科新臺幣二千萬元以下罰金。
製造、運輸、販賣第二級毒品者，處無期徒刑或七年以上有期徒
刑，得併科新臺幣一千萬元以下罰金。
製造、運輸、販賣第三級毒品者，處五年以上有期徒刑，得併科
新臺幣七百萬元以下罰金。
製造、運輸、販賣第四級毒品者，處三年以上十年以下有期徒刑
，得併科新臺幣三百萬元以下罰金。
製造、運輸、販賣專供製造或施用毒品之器具者，處一年以上七
年以下有期徒刑，得併科新臺幣一百萬元以下罰金。
前五項之未遂犯罰之。
毒品危害防制條例第10條
施用第一級毒品者，處六月以上五年以下有期徒刑。
施用第二級毒品者，處三年以下有期徒刑。
毒品危害防制條例第11條
持有第一級毒品者，處三年以下有期徒刑、拘役或新臺幣五萬元
以下罰金。
持有第二級毒品者，處二年以下有期徒刑、拘役或新臺幣三萬元
以下罰金。
持有第一級毒品純質淨重十公克以上者，處一年以上七年以下有
期徒刑，得併科新臺幣一百萬元以下罰金。
持有第二級毒品純質淨重二十公克以上者，處六月以上五年以下
有期徒刑，得併科新臺幣七十萬元以下罰金。
持有第三級毒品純質淨重二十公克以上者，處三年以下有期徒刑
，得併科新臺幣三十萬元以下罰金。
持有第四級毒品純質淨重二十公克以上者，處一年以下有期徒刑
，得併科新臺幣十萬元以下罰金。
持有專供製造或施用第一級、第二級毒品之器具者，處一年以下
有期徒刑、拘役或新臺幣一萬元以下罰金。

司法院資訊處製作；財團法人民間司法改革基金會備份。
